## {{title}}

We zorgen ervoor dat de data volledig is (toevoegen nulwaarnemingen) en dat de 11de pantrap op de site van ILVO niet wordt meegenomen in verdere analyses.

```{r}
tot_n_species <- identifications_basic %>%
  filter(family %in% {{familyvec}}) %>%
  pull(species_nm) %>%
  n_distinct()
```

In totaal werden `r tot_n_species` soorten `{{group}}` gevonden.

```{r {{group}}-dataset}
{{group}} <- identifications_basic %>%
  filter(family %in% {{familyvec}}) %>%
  full_join(samples_basic, by = c("sample_code")) %>%
  mutate(
    no_ind = ifelse(
      is.na(no_ind),
      0,
      no_ind
    )) %>%
  mutate(month = as.factor(month)) %>% 
  filter(!(stringr::str_detect(sampling_site_cd, "PT11")))
```

### Nulwaarnemingen

```{r {{group}}-nul, fig.cap = "Aantal pan traps of subtransecten waar geen {{group}} gevonden werden (tijdsreeksen niet meegerekend)."}
{{group}} |>
  filter(no_ind == 0,
         time_series == 0) |>
  count(location_code, month, method_combi) |>
  ggplot(aes(x = method_combi, y = n, fill = method_combi)) +
  geom_bar(stat = "identity", position = position_dodge()) +
  facet_grid(location_code ~ month) +
  theme(axis.title.x=element_blank(),
        axis.text.x=element_blank(),
        axis.ticks.x=element_blank())
```

### Gamma diversiteit

Alle Venn diagrammen tonen ook de data van de tijdsreeksen.

```{r, fig.cap = "Aantal unieke soorten {{group}} per locatie."}
venn({{group}}, "location_code")
```

```{r, fig.cap = "Aantal unieke soorten {{group}} voor transecten (TS) vs. pan traps (PT)."}
venn({{group}}, "method_cd")
```

```{r, fig.cap = "Aantal unieke soorten {{group}} voor transecten s.s. (s.s.) vs. sweeping (MP)."}
venn(
  {{group}} %>% filter(method_cd == "TS"),
  "spring_code"
)
```

```{r, fig.cap = "Aantal unieke soorten {{group}} voor pan traps s.s. (s.s.), op de grond (SSL) en niet-UV-reflecterende pan traps (MP)."}
venn(
  {{group}} %>% filter(method_cd == "PT"),
  "spring_code"
)
```

```{r, fig.cap = "Aantal unieke soorten {{group}} per submethode (combinatie van twee voorgaande venn diagrammen)."}
venn({{group}}, "method_combi")
```

```{r, fig.cap = "Aantal unieke soorten {{group}} per maand."}
venn({{group}}, "month")
```

### Alpha diversiteit

```{r {{group}}-richness}
{{group}}_richness <- {{group}} %>%
  group_by(
    location_code,
    sampling_site_cd,
    method_cd,
    spring_code,
    time_series,
    level,
    uv,
    method_combi,
    date_b,
    date_e,
    sample_code
  ) %>%
  mutate(p_i = no_ind / sum(no_ind)) %>%
  summarise(
    n_species = sum(no_ind > 0),
    exp_shannon = exp(-sum(p_i * log(p_i), na.rm = TRUE)),
    .groups = "drop")
```

```{r {{group}}-n-species, fig.cap = "Boxplots van het aantal soorten {{group}} per methode, waarbij elke pan trap of 50m transect als één observatie wordt beschouwd."}
{{group}}_richness %>%
  ggplot() +
  geom_boxplot(
    aes(y = n_species,
        x = method_cd,
        fill = factor(method_combi))
  ) +
  facet_wrap(~paste("time series: ", time_series), scales = "free_x")
```

```{r {{group}}-exp-shannon, fig.cap = "Boxplots van de Shannon index voor {{group}} per methode, waarbij elke pan trap of 50m transect als één observatie wordt beschouwd."}
{{group}}_richness %>%
  ggplot() +
  geom_boxplot(
    aes(y = exp_shannon,
        x = method_cd,
        fill = factor(method_combi))
  ) +
  facet_wrap(~paste("time series: ", time_series), scales = "free_x")
```


### Soortenaccumulatie

#### Saturatie pan traps in tijd

>Moreover, some rarefaction and extrapolation curves may cross one or more times, so that the rank order of diversity measured among samples could change depending on the sampling effort that is used for standardized comparisons (Chao and Jost 2012). 


Voor de volgende analyse selecteren we de tijdreeksen. Als we hiervan een "rarefaction" curve berekenen zal dit geen beeld geven van het cumulatief aantal soorten in de tijd, maar zal het weergeven hoe het aantal soorten toeneemt als je meerdere sampling events (die één of twee dagen omhelsden) uit de tijdreeks combineert.
Als de x-as "rarefied number of days" gelijk aan 3 weergeeft, zijn dit dus niet noodzakelijk drie opeenvolgende dagen (Fig. \@ref(fig:{{group}}rardays)).

```{r}
rarefaction_result <- {{group}} %>%
  filter(
    time_since_previous == 0 | time_till_next == 0
  ) %>%
  complete(
    nesting(
      location_code, method_cd, spring_code, method_combi, month,
      sampling_site_cd),
    species_nm,
    fill = list(no_ind = 0)) %>%
  group_by(location_code, method_cd, spring_code, method_combi, date_b,
           species_nm) %>%
  summarise(n = sum(no_ind)) %>%
  filter(sum(n) > 0) %>%
  group_by(location_code, method_cd, spring_code, method_combi) %>%
  nest() %>%
  mutate(rarefaction = map(data, ~ rarefaction(.x))) %>%
  select(-data) %>%
  unnest(rarefaction) %>%
  ungroup()
```

```{r {{group}}rardays, fig.cap = "Rarefaction curve van het aantal soorten {{group}} in functie van aantal sampling events voor locatie 1 en 2."}
rarefaction_result %>%
  filter(location_code != "BE_MVS03") %>%
  ggplot(
    aes(
      x = sites, y = richness)
    ) +
  geom_line(
    aes(
      colour = location_code)) +
  geom_ribbon(
    aes(
      ymin = lwr, ymax = upr, fill = location_code), alpha = 0.2) +
  xlab("Rarefied number of days") +
  ylab("Number of (morpho)species") +
  facet_wrap(~method_combi)
```

Om wel rekening te houden met de tijdsvolgorden gaan we anders te werk.
Voor een bepaalde plaats waarvan er een tijdreeks is, berekenen we het cumulatief aantal soorten in de tijd (Fig. \@ref(fig:{{group}}cumul-time)).

```{r}
{{group}}_cumulative <- {{group}} %>%
  filter(
    time_since_previous == 0 | time_till_next == 0
  ) %>%
  group_by(
    location_code, sampling_site_cd, method_cd, spring_code
  ) %>%
  arrange(time_order, .by_group = TRUE) %>%
  group_by(
    location_code, sampling_site_cd, method_cd, spring_code,
    level, uv, method_combi, time_order
  ) %>%
  summarise(
    species_list = list(species_nm[!is.na(species_nm)]),
    duration = mean(duration)
  ) %>%
  mutate(
    duration = ifelse(duration == 0, 6/24, duration),
    accumulated_species_list = accumulate(
      species_list, union, .simplify = FALSE),
    cumulative_n_species = map_dbl(accumulated_species_list, length),
    cumulative_days = cumsum(duration),
    extra_n_species = cumulative_n_species - dplyr::first(cumulative_n_species),
    extra_n_days = cumulative_days - dplyr::lag(cumulative_days),
    pt = str_extract(sampling_site_cd, "PT\\d*")
  ) %>%
  ungroup()
```

```{r {{group}}cumul-time, fig.cap = "Cumulatief aantal soorten {{group}} in de tijd per locatie en methode."}
{{group}}_cumulative %>%
  ggplot(aes(x = cumulative_days, y = cumulative_n_species)) +
  geom_line(aes(color = pt), alpha = 0.3) +
  stat_summary(fun.data = mean_cl_boot, colour = "royalblue") +
  facet_grid(location_code ~ method_combi)
```

In de volgende figuur (Fig. \@ref(fig:{{group}}added-day)) hebben we berekend hoeveel soorten er extra gevonden werden door de pantraps langer te laten staan. De vergelijking is telkens met de standaard sampling effort op die site voor die methode. Het aantal extra dagen is weergegeven met een cijfer naast de schatting van het gemiddelde aantal extra soorten.
Om af te wegen of deze extra inspanning de moeite is, moeten we ook nog aangeven wat een relevante toename aan soorten (gemiddelde) is in de sets van telkens tien pantraps. In de figuur is dit ingesteld op +0.5 extra soorten per extra dag en weergegeven met een horizontale lijn. Als het 95% betrouwbaarheidsinterval volledig boven deze lijn ligt, mogen we de toename als relevant beschouwen.

```{r {{group}}added-day, fig.cap = "Aantal soorten {{group}} extra bij bijkomend sampling event (de cijfers geven het aantal tussenliggende dagen aan). De horizontale lijn geeft het aantal soorten weer dat we zouden verwachten bij een toename van 0.5 soorten per dag."}
referentie_extra_soorten_per_dag <- 0.5

{{group}}_cumulative %>%
  ggplot(aes(x = cumulative_days, y = extra_n_species)) +
  geom_segment(
    aes(x = cumulative_days - 0.5,
        xend = cumulative_days + 0.5,
        y = referentie_extra_soorten_per_dag * round(cumulative_days)),
    alpha = 0.05) +
 geom_line(aes(color = pt), alpha = 0.3) +
  geom_text(
    data = {{group}}_cumulative %>%
      group_by(cumulative_days, location_code, method_combi) %>%
      summarise(
        mean_extra_n_species = mean(extra_n_species, na.rm = TRUE),
        extra_n_days = mean(extra_n_days, na.rm = TRUE)),
    aes(
      y = mean_extra_n_species,
      label = extra_n_days),
    nudge_x = 0.5,
    alpha = 0.4
    ) +
  stat_summary(fun.data = mean_cl_boot, colour = "blue") +
  facet_grid(location_code ~ method_combi, scales = "free_y") +
  labs(y = "Aantal soorten extra t.o.v. één 'dag' minder laten staan")
```




#### Saturatie in aantal pan traps

```{r}
rarefaction_result_2 <- {{group}} %>%
  filter(
    method_cd == "PT",
    time_series == 0
  ) %>%
  complete(
    nesting(
      location_code, method_cd, spring_code, method_combi, month,
      sampling_site_cd),
    species_nm,
    fill = list(no_ind = 0)) %>%
  group_by(location_code, method_cd, spring_code, method_combi, month,
           sampling_site_cd, species_nm) %>%
  summarise(n = sum(no_ind)) %>%
  group_by(location_code, method_cd, spring_code, method_combi, month) %>%
  filter(sum(n) > 0) %>%
  nest() %>%
  mutate(rarefaction = map(data, ~ rarefaction(.x))) %>%
  unnest(rarefaction) %>%
  ungroup()
```

Noot: waar de lijn praktisch lineair is, gaat het om gevallen waar in totaal zeer weinig individuen werden geteld. De methode maakt dan een lineaire interpolatie tussen het aantal soorten in alle 10 pantraps en de oorsprong (0 sites, 0 soorten).

```{r, fig.cap = "Rarefaction curve van het aantal soorten {{group}} in functie van het aantal pan traps."}
rarefaction_result_2 %>%
  ggplot(
    aes(
      x = sites, y = richness)
    ) +
  geom_line(
    aes(
      colour = location_code)) +
  geom_ribbon(
    aes(
      ymin = lwr, ymax = upr, fill = location_code), alpha = 0.2) +
  xlab("Rarefied number of pan trap sampling sites") +
  ylab("Number of (morpho)species") +
  facet_grid(paste("maand:", month) ~ method_combi, scales = "free")
```

```{r, fig.cap = "Rarefaction curve van het aantal soorten {{group}} in functie van aantal individuen gevangen met pan traps."}
rarefaction_result_2 %>%
  ggplot(
    aes(
      x = individuals, y = richness)
    ) +
  geom_line(
    aes(
      colour = location_code)) +
  geom_ribbon(
    aes(
      ymin = lwr, ymax = upr, fill = location_code), alpha = 0.2) +
  xlab("Rarefied number of individuals") +
  ylab("Number of (morpho)species") +
  facet_grid(paste("maand:", month) ~ method_combi, scales = "free")
```



#### Saturatie in aantal deeltransecten

```{r}
rarefaction_result_3 <- {{group}} %>%
  filter(method_cd == "TS") %>%
  complete(
    nesting(
      location_code, method_cd, spring_code, level, month,
      sampling_site_cd),
    species_nm,
    fill = list(no_ind = 0)) %>%
  group_by(location_code, method_cd, spring_code,
           sampling_site_cd, species_nm) %>%
  summarise(n = sum(no_ind)) %>%
  filter(sum(n) > 0) %>%
  group_by(location_code, method_cd, spring_code) %>%
  nest() %>%
  mutate(rarefaction = map(data, ~ rarefaction(.x))) %>%
  select(-data) %>%
  unnest(rarefaction) %>%
  ungroup()
```


```{r, fig.cap = "Rarefaction curve van het aantal soorten {{group}} in functie van aantal deeltransecten gelopen."}
rarefaction_result_3 %>%
  ggplot(
    aes(
      x = sites, y = richness)
    ) +
  geom_line(
    aes(
      colour = location_code)) +
  geom_ribbon(
    aes(
      ymin = lwr, ymax = upr, fill = location_code), alpha = 0.2) +
  xlab("Rarefied number of transect 50m segments") +
  ylab("Number of (morpho)species") +
  facet_grid(~ spring_code, scales = "free")
```

```{r, fig.cap = "Rarefaction curve van het aantal soorten {{group}} in functie van aantal individuen gevangen tijdens transect walks."}
rarefaction_result_3 %>%
  ggplot(
    aes(
      x = individuals, y = richness)
    ) +
  geom_line(
    aes(
      colour = location_code)) +
  geom_ribbon(
    aes(
      ymin = lwr, ymax = upr, fill = location_code), alpha = 0.2) +
  xlab("Rarefied number of individuals") +
  ylab("Number of (morpho)species") +
  facet_grid(~ spring_code, scales = "free")
```

#### Cumulatieve soortenaantallen doorheen de maanden

```{r}
{{group}}_cumulative_month <- {{group}} %>%
  group_by(
    location_code, sampling_site_cd, method_cd, spring_code
  ) %>%
  arrange(month, .by_group = TRUE) %>%
  group_by(
    location_code, sampling_site_cd, method_cd, spring_code,
    level, uv, method_combi, month
  ) %>%
  summarise(
    species_list = list(species_nm[!is.na(species_nm)])
  ) %>%
  mutate(
    accumulated_species_list = accumulate(
      species_list, union, .simplify = FALSE),
    cumulative_n_species = map_dbl(accumulated_species_list, length),
    extra_n_species = cumulative_n_species - dplyr::lag(cumulative_n_species),
    pt_ts = str_sub(sampling_site_cd, 12, 13),
    month = as.numeric(month)
  ) %>%
  ungroup()
```

```{r, fig.cap = "Cumulatief aantal soorten {{group}} per maand en locatie."}
{{group}}_cumulative_month %>%
  ggplot(aes(x = month, y = cumulative_n_species)) +
  geom_line(aes(color = pt_ts, fill = pt_ts), alpha = 0.3) +
  stat_summary(fun.data = mean_cl_boot, colour = "royalblue") +
  facet_grid(location_code ~ method_combi)

```


```{r, eval="{{group}}"=="apoidea", results='asis'}
cat("### Functionele groepen\n")

nat_ap <- {{group}} %>% 
  left_join(naturalhistorytraits, join_by(species_nm == species))
```

```{r, fig.cap = "Unieke functionele groepen apoidea voor transecten (TS) vs. pan traps (PT).", eval="{{group}}"=="apoidea"}
venn(nat_ap, "method_cd", "optional_functional_group")
```

```{r, fig.cap = "Unieke functionele groepen apoidea per submethode.", eval="{{group}}"=="apoidea"}
venn(nat_ap, "method_combi", "optional_functional_group")
```

```{r, fig.cap = "Unieke functionele groepen apoidea per maand.", eval="{{group}}"=="apoidea"}
venn(nat_ap, "month", "optional_functional_group")
```
