---
title: "Exploratory data analysis SPRING"
author: "Emma Cartuyvels, Hans Van Calster"
date: "2024-02-21"
output:
  html_document:
    code_folding: hide
---

```{r setup, include=FALSE}
knitr::opts_chunk$set(echo = TRUE)

library(RODBC)
library(readxl)
library(ggvenn)
library(vegan)
library(crosstalk)
library(tidyverse)
```

```{r load data}
conn <- odbcConnectAccess2007("../data/SPRING.accdb")

identifications <- sqlFetch(conn, "identifications")
samples <- sqlFetch(conn, "samples")
sampling_sites <- sqlFetch(conn, "sampling_sites")
naturalhistorytraits <- sqlFetch(conn, "Wildbees_naturalhistorytraits")
```

```{r}
identifications %>% 
  group_by(order, familiy, `species_nm author + year`) %>% 
  summarise(total_observations = sum(`no_males+females`)) %>% 
  arrange(`species_nm author + year`) %>% 
  DT::datatable()
```

# Wilde bijen (Apoidea)

```{r}
apidae <- identifications %>% 
  filter(familiy == "Apidae") %>% 
  left_join(samples, by = "sample_id")
```

```{r}
apidae %>% 
  group_by(`species_nm author + year`) %>% 
  summarise(total_observations = sum(`no_males+females`),
            males = sum(no_males),
            females = sum(no_females)) %>% 
  arrange(`species_nm author + year`) %>% 
  DT::datatable()
```

Er werden 5 verschillende monitoringsmethoden getest:

-  2 transecttypen. Een transect beslaat 500m en is verdeeld in 10 secties:
  - SPRING s.s.: waargenomen of op het zicht verzameld (TS - s.s.)
  - MP: verzameld via het afslepen van de vegetatie of bodem (TS - MP)
- 3 pan traps opstellingen. Eén pan trap sample is de gecombineerde vangst
van één pan trap unit bestaande uit één blauwe, één witte en één gele val. Per transect worden
steeds 10 units geplaatst, dus één per sectie:
  - UV-reflecterende pan traps op vegetatiehoogte geplaatst (PT - s.s.)
  - identieke samenstelling maar op de bodem geplaatst (PT - SSL)
  - niet-UV-reflecterende pan trap unit (wat grotere valtypes) (PT - MP)

```{r}
methods <- unique(apidae$method_cd)

x <- list()

for (i in methods) {
  int <- unique(apidae %>% 
                  filter(`time series?` == 0,
                         method_cd == i) %>% 
                  select(`species_nm author + year`))
  colnames(int) <- c(i)
  x <- append(x, int)
}

ggvenn(x)
```

```{r}
submet <- unique(apidae %>% 
                   filter(method_cd == "TS") %>% 
                   pull(SPRING_code))

x <- list()

for (i in submet) {
  int <- unique(apidae %>% 
                  filter(`time series?` == 0,
                         method_cd == "TS",
                         SPRING_code == i) %>% 
                  select(`species_nm author + year`))
  colnames(int) <- c(i)
  x <- append(x, int)
}

ggvenn(x)
```

```{r}
submet <- unique(apidae %>% 
                   filter(method_cd == "PT") %>% 
                   pull(SPRING_code))

x <- list()

for (i in submet) {
  int <- unique(apidae %>% 
                  filter(`time series?` == 0,
                         method_cd == "PT",
                         SPRING_code == i) %>% 
                  select(`species_nm author + year`))
  colnames(int) <- c(i)
  x <- append(x, int)
}

ggvenn(x)
```

```{r}
days <- apidae %>%
  filter(method_cd == "PT") %>% 
  mutate(days = as.factor(difftime(date_e, date_b, units = "days")),
         month = month(date_b)) %>% 
  group_by(sample_code.y, location_code, SPRING_code, month, days) %>% 
  summarise(n_species = n_distinct(`species_nm author + year`))

table(days[,2:5])

days %>% 
  filter(month %in% c(6, 9),
         days != 4) %>% 
  ggplot(aes(x = days, y = n_species)) +
  geom_boxplot(aes(fill = SPRING_code)) +
  facet_grid(month ~ location_code)
```

```{r}
apidae %>%
  filter(method_cd == "PT",
         SPRING_code == "s.s.",
         `time series?` == 0) %>%
  arrange(sampling_site_cd) %>%
  group_by(location_code, `species_nm author + year`) %>%
  mutate(var_temp = ifelse(row_number() == 1,1,0)) %>%
  group_by(location_code) %>%
  mutate(var2 = cumsum(var_temp)) %>%
  select(-var_temp) %>% 
  group_by(location_code, sampling_site_cd) %>% 
  summarise(cumsum = max(var2)) %>%
  mutate(point = str_sub(sampling_site_cd, -4, -1)) %>% 
  ungroup() %>% 
  ggplot(aes(x = point,
             y = cumsum,
             group = location_code,
             color = location_code)) +
  geom_point() +
  geom_line()
```

```{r}
apidae %>%
  filter(method_cd == "PT",
         SPRING_code == "s.s.",
         `time series?` == 0) %>%
  arrange(date_b) %>%
  group_by(location_code, `species_nm author + year`) %>%
  mutate(var_temp = ifelse(row_number() == 1,1,0)) %>%
  group_by(location_code) %>%
  mutate(var2 = cumsum(var_temp)) %>%
  select(-var_temp) %>% 
  group_by(location_code, date_b) %>% 
  summarise(cumsum = max(var2)) %>%
  ungroup() %>% 
  ggplot(aes(x = date_b,
             y = cumsum,
             group = location_code,
             color = location_code)) +
  geom_point() +
  geom_line()
```


```{r}
apidae %>%
  filter(`time series?` == 0) %>%
  group_by(date_b) %>% 
  mutate(n_species = n_distinct(`species_nm author + year`)) %>% 
  ggplot(aes(x = date_b,
             y = n_species,
             group = location_code,
             color = location_code)) +
  geom_point() +
  geom_line()
```


1) Leveren transecttellingen een andere diversiteit op dan pan trap opstellingen (mogelijk
kan hiervoor een alpha biodiversity index toegepast worden)? exp shannon
2) Leveren transsecttellingen on sight (visual) een hogere diversiteit op dan de MP-
transecttellingen?
3) Leveren de pan trap units op vegetatiehoogte een hogere diversiteit op dan de andere UV-
pan traps op grondniveau?
4) Leveren de UV-pan trap units een hogere diversiteit op dan de niet-UV-reflecterende pan
traps? (eventueel kan er ook naar het gecombineerd effect vegetatiehoogte*UV-reflectie
gekeken worden)
5) Hoe complementair zijn de verschillende protocols, op gebied van soorten?
6) Na hoeveel tijd wordt een saturatie bereikt bij de pan trap opstellingen, zowel in tijd (zie
tijdsreeksen) als in aantal pan traps (van 1 tot 10 per monitoringsronde)?
7) Hoe is het verloop van de diversiteit aan pollinatoren in de loop van het jaar (mei-
september)?
8) Is de pollinatorgemeenschap van landbouwgebied (MVS01 - ILVO) armer of rijker dan
die van meer natuurlijk landschap (MVS02 en 03)?

rarefaction: vegan spec.accum, inext















