---
title: "Explorative analyses 2024 data"
author: "Emma Cartuyvels"
format: 
  html:
    code-fold: true
    toc: true
    toc_float: true
editor: visual
editor_options: 
  chunk_output_type: console
---

```{r set-up}
#| results: hide
#| message: false
#| warning: false
knitr::opts_chunk$set(message = FALSE,
                      warning = FALSE)

library(readxl)
library(here)
library(sf)
library(ggvenn)
library(cowplot)
library(glmmTMB)
library(tidyverse)
library(INBOtheme)

conflicted::conflicts_prefer(dplyr::filter)
```

```{r read data}
identifications <- read_excel(here("data", "zandstreek_2024.xlsx"),
  sheet = "identifications"
)

samples <- read_excel(here("data", "zandstreek_2024.xlsx"),
  sheet = "samples"
)

locations <- read_excel(here("data", "zandstreek_2024.xlsx"),
  sheet = "locations-localities"
)
```

```{r read point data}
locations <- locations |>
  mutate(pointid = str_extract(location_nm, "Zn_.*")) |>
  select(location_id, location_code, Crops, pointid)

punten <- read_sf(here("data", "steekproef_zandstreek_avimap.gpkg")) |>
  right_join(locations, by = "pointid") |>
  separate_wider_delim(openheid_sbp,
                       names = c("openheid", "beheer"),
                       delim = " ",
                       too_many = "merge",
                       cols_remove = FALSE)
```

We filteren de data om enkel wilde bijen over te houden, dus geen honingbijen.

```{r clean data}
identifications <- identifications |>
  janitor::clean_names() |>
  select(sample_id, sample_code, method,
         order, species_nm, n_ind = mm_ff) |>
  mutate(n_ind = ifelse(
    is.na(n_ind),
    0,
    n_ind)
  ) |>
  filter(species_nm != "Apis mellifera")

samples <- samples |>
  select(-c(monitored_by, `Number of flowers (2m diameter)`, remarks))

# Do a full join to include samples without individuals
dat_2024 <- identifications |>
  full_join(samples, by = "sample_id") |>
  mutate(n_ind = ifelse(
    is.na(n_ind),
    0,
    n_ind)
  ) |>
  filter(!is.na(date_b))
```

# Proefopzet

Er werden 40 punten gemonitord, allen gelegen in landbouwgebied in de zandstreek. De punten werden gestratificeerd op open versus halfopen landschap en punten met beheermaatregelen en zonder beheermaatregelen.

Op elke locatie werden 4 sets kleurvallen opgesteld, twee op vegetatie niveau en twee op grond niveau. Deze kleurvallen werden elke maand voor drie dagen in het veld gelaten. Bij de start en einde van die drie dagen werden steeds 2 transecten van 160m gelopen: één voor wilde bijen en zweefvliegen en één voor vlinders. Dit levert een totaal van 4 transecten per maand.

```{r}
mapview::mapview(st_as_sf(punten),
                 zcol = "openheid_sbp",
                 layer.name = "Stratificatie")
```

# Data verkenning

```{r}
venn <- function(data, group,
                 count_id = "species_nm",
                 order_list = c("Apoidea", "Syrpidae", "Lepidoptera")) {
  groups <- data |>
    filter(!is.na(!!sym(group))) |>
    distinct(!!sym(group)) |>
    pull(!!sym(group))

  x <- vector(mode = "list", length = length(groups))
  x <- setNames(x, groups)

  for (i in groups) {
    int <- data |>
      filter(
        order %in% order_list,
        !!sym(group) == i
      ) |>
      distinct(!!sym(count_id)) |>
      filter(!is.na(!!sym(count_id))) |>
      pull(!!sym(count_id))
    x[[i]] <- int
  }

  ggvenn(x,
         fill_color = inbo_palette(),
         set_name_size = 3,
         stroke_size = NULL,
         auto_scale = TRUE)
}
```

## Transecten vs pan traps

```{r number of spec pt vs ts}
#| label: pt-ts-venn
#| fig-cap: "Venn diagrammen van het aantal gevonden soorten in transecten (TS) versus in kleurvallen (PT), voor A) alle soorten, B) wilde bijen, C) zweefvliegen en D) vlinders. "
p1 <- venn(dat_2024, "method_cd")

p2 <- venn(dat_2024, "method_cd", order_list = "Apoidea")

p3 <- venn(dat_2024, "method_cd", order_list = "Syrpidae")

p4 <- venn(dat_2024, "method_cd", order_list = "Lepidoptera")

plot_grid(p1, p2, p3, p4,
          labels = c("AUTO"))
```

```{r number of ind pt vs ts}
dat_2024 |>
  ggplot(aes(x = method_cd, y = n_ind)) +
  geom_bar(stat = "identity") +
  labs(y = "Aantal individuen",
       x = "Methode")
```

## Binnen beheerplan vs buiten beheerplan

```{r}
beheer_data <- dat_2024 |>
  left_join(punten, by = "location_code")
```

```{r}
#| label: beheer-venn
#| fig-cap: "Venn diagrammen van het aantal gevonden soorten in locaties binnen versus buiten beheerplannen, voor A) alle soorten, B) wilde bijen, C) zweefvliegen en D) vlinders. "
p1 <- venn(beheer_data, "beheer")

p2 <- venn(beheer_data, "beheer", order_list = "Apoidea")

p3 <- venn(beheer_data, "beheer", order_list = "Syrpidae")

p4 <- venn(beheer_data, "beheer", order_list = "Lepidoptera")

plot_grid(p1, p2, p3, p4,
          labels = c("AUTO"))
```

```{r}
beheer_data |>
  ggplot(aes(x = beheer, y = n_ind)) +
  geom_bar(stat = "identity")
```

## Open vs halfopen landschap

```{r}
#| label: openheid-venn
#| fig-cap: "Venn diagrammen van het aantal gevonden soorten in open (OL) versus halfopen landschap (HOL), voor A) alle soorten, B) wilde bijen, C) zweefvliegen en D) vlinders. "
p1 <- venn(beheer_data, "openheid")

p2 <- venn(beheer_data, "openheid", order_list = "Apoidea")

p3 <- venn(beheer_data, "openheid", order_list = "Syrpidae")

p4 <- venn(beheer_data, "openheid", order_list = "Lepidoptera")

plot_grid(p1, p2, p3, p4,
          labels = c("AUTO"))
```

```{r}
beheer_data |>
  ggplot(aes(x = openheid, y = n_ind)) +
  geom_bar(stat = "identity")
```

# Modellering

```{r}
mod_dat <- beheer_data |>
  mutate(maand = as.factor(month(date_b))) |>
  group_by(maand, order, location_code, openheid, beheer, method_cd, Crops) |>
  summarise(n_ind = sum(n_ind),
            n_spec = n_distinct(species_nm, na.rm = TRUE))
```

Dataset nog aanvullen met combinaties orders en locaties waar 0 ind gevonden werden. Maand april verwijderen.


## Aantal soorten

```{r}
model1 <- glmmTMB(
  n_spec ~
    (maand
     + method_cd
     + openheid
     + beheer) * order + (1|location_code),
  family = "poisson",
  ziformula = ~order,
  na.action = na.omit,
  data = mod_dat
)
```

```{r}
summary(model1)
```

```{r}
performance::check_model(model1)
```

```{r}
marginaleffects::plot_predictions(
  model1,
  condition = c("maand", "method_cd", "order"),
  type = "response",
  vcov = TRUE
)
```


## Aantal individuen

```{r}
model2 <- glmmTMB(
  n_ind ~
    (maand
     + method_cd
     + openheid
     + beheer) * order + (1|location_code),
  family = "poisson",
  ziformula = ~order,
  na.action = na.omit,
  data = mod_dat
)
```

```{r}
summary(model2)
```

```{r}
performance::check_model(model2)
```

```{r}
marginaleffects::plot_predictions(
  model2,
  condition = c("maand", "method_cd", "order"),
  type = "response",
  vcov = TRUE
)
```


