---
title: "Exploratieve analyses 2024 data"
author: "Emma Cartuyvels"
format: 
  html:
    code-fold: true
    toc: true
    toc_float: true
    embed-resources: true
    page-layout: full
editor: source
editor_options: 
  chunk_output_type: console
---

```{r}
knitr::opts_chunk$set(message = FALSE,
                      warning = FALSE)
```

```{r set-up}
library(readxl)
library(here)
library(sf)
library(ggvenn)
library(ggsignif)
library(cowplot)
library(glmmTMB)
library(tidyverse)
library(INBOtheme)

conflicted::conflicts_prefer(dplyr::filter)
```

```{r read data}
# zandstreek_2024.xlsx is missing
# Kevin via mail: Database_zandstreek_2024_voor_Emma_Hans.xlsx
# toegevoegd en hernoemt 
identifications <- read_excel(here("data", "zandstreek_2024.xlsx"),
  sheet = "identifications"
)

samples <- read_excel(here("data", "zandstreek_2024.xlsx"),
  sheet = "samples"
)

locations <- read_excel(here("data", "zandstreek_2024.xlsx"),
  sheet = "locations-localities"
) |> 
  janitor::clean_names()
```

```{r read point data}
locations <- locations |>
  mutate(pointid = str_extract(location_nm, "Zn_.*")) |>
  select(location_id, location_code, starts_with("crops"), pointid)

punten <- git2rdata::read_vc(
  file = "steekproef_zandstreek_avimap",
  root = here("data")
  ) |>
  sf::st_as_sf(wkt = "WKT", crs = 4326) |> 
  st_transform(crs = 31370) |> 
  right_join(locations, by = "pointid") |>
  separate_wider_delim(
    openheid_sbp,
    names = c("openheid", "beheer"),
    delim = " ",
    too_many = "merge",
    cols_remove = FALSE
  )
```


We filteren de data om enkel wilde bijen over te houden, dus geen honingbijen.

```{r clean data}
identifications <- identifications |>
  janitor::clean_names() |>
  select(sample_id, sample_code, method,
         order, species_nm,
         n_males = mm,
         n_females = ff) |>
  mutate(
    n_males = ifelse(is.na(n_males), 0, n_males),
    n_females = ifelse(is.na(n_females), 0, n_females),
    n_ind = n_males + n_females
  ) |>
  filter(species_nm != "Apis mellifera",
         str_detect(sample_code, "2024")) |> 
  select(-n_males, -n_females)

samples <- samples |>
  filter(str_detect(sample_code, "2024"),
         !str_detect(sample_code, "2024-10")) |>
  select(-c(monitored_by, `Number of flowers (2m diameter)`, remarks))

# Do a full join to include samples without individuals (for all orders)
# Locations without butterfly monitoring:
but_1 <- c("BE_A01", "BE_A02", "BE_A03", "BE_B01", "BE_B02", "BE_B03", "BE_B04",
           "BE_B05", "BE_B06", "BE_C06", "BE_C07", "BE_C09", "BE_C10", "BE_D05",
           "BE_D06", "BE_D07", "BE_D08", "BE_D09", "BE_D10")
# Locations with no butterfly monitoring in August and September:
but_2 <- c("BE_A04", "BE_A05", "BE_C08")

samples_order <- samples |>
  mutate(order = "Apoidea") |>
  add_row(samples |>
            mutate(order = "Syrphidae")) |>
  add_row(samples |>
            mutate(order = "Lepidoptera")) |>
  filter(!(method_cd == "TS" & order ==  "Lepidoptera" &
             location_code %in% but_1)) |>
  filter(!(method_cd == "TS" & order ==  "Lepidoptera" &
             location_code %in% but_2 & month(date_b) %in% c(8,9)))

dat_2024 <- identifications |>
  full_join(samples_order, by = c("sample_id", "order")) |>
  mutate(n_ind = ifelse(is.na(n_ind),
                        0,
                        n_ind)) |>
  filter(!(is.na(method_cd))) |>
  mutate(maand = as.character(month(date_b))) |>
  mutate(maand = ifelse(maand == 10, 9, maand))
```




```{r}
all_species <- identifications |>
  distinct(species_nm)

# get order from gbif
gbif <- purrr::map(
  all_species$species_nm,
  \(x) rgbif::name_backbone(name = x)
)

gbif_df <- bind_rows(gbif) |>
  rename(species_nm = verbatim_name) |>
  filter(matchType != "NONE") |> 
  select(
    species_nm,
    scientificName,
    rank,
    status,
    confidence,
    matchType,
    order,
    family,
    genus,
    species
  )

```


# Proefopzet

Er werden 40 punten gemonitord, allen gelegen in landbouwgebied in de zandstreek. De punten werden gestratificeerd op open versus halfopen landschap en punten met beheermaatregelen en zonder beheermaatregelen.

Op elke locatie werden 4 sets kleurvallen opgesteld, twee op vegetatie niveau en twee op grond niveau. Deze kleurvallen werden elke maand voor drie dagen in het veld gelaten. Bij de start en einde van die drie dagen werden steeds 2 transecten van 160 m gelopen: één voor wilde bijen en zweefvliegen en één voor vlinders. Dit levert een totaal van 4 transecten per maand.

Vlinders werden op 17 van de 40 locaties niet gemonitord via transecten en op drie andere locaties werden ze niet gemonitord via een transect in de maanden augustus en september.

```{r}
mapview::mapview(st_as_sf(punten),
                 zcol = "openheid_sbp",
                 layer.name = "Stratificatie")
```

# Data verkenning

```{r}
venn <- function(data, group,
                 count_id = "species_nm",
                 order_list = c("Apoidea", "Syrphidae", "Lepidoptera")) {
  groups <- data |>
    filter(!is.na(!!sym(group))) |>
    distinct(!!sym(group)) |>
    pull(!!sym(group))

  x <- vector(mode = "list", length = length(groups))
  x <- setNames(x, groups)

  for (i in groups) {
    int <- data |>
      filter(
        order %in% order_list,
        !!sym(group) == i
      ) |>
      distinct(!!sym(count_id)) |>
      filter(!is.na(!!sym(count_id))) |>
      pull(!!sym(count_id))
    x[[i]] <- int
  }

  ggvenn(x,
         fill_color = inbo_palette(),
         set_name_size = 3,
         stroke_size = NULL,
         auto_scale = FALSE)
}
```

## Per orde

```{r}
#| label: fig-order-ind
#| fig-cap: "Aantal gevonden individuen per orde."
dat_2024 |>
  ggplot(aes(x = order, y = n_ind)) +
  geom_bar(stat = "identity") +
  labs(y = "Aantal individuen",
       x = "Orde")
```

## Per maand

```{r}
#| label: maand-venn
#| fig-cap: "Venn diagrammen van het aantal gevonden soorten per maand,
#|  voor A) alle soorten, B) wilde bijen en C) vlinders."
p1 <- venn(dat_2024, "maand", order_list = c("Apoidea", "Lepidoptera"))

p2 <- venn(dat_2024, "maand", order_list = "Apoidea")

p3 <- venn(dat_2024, "maand", order_list = "Syrphidae")

p4 <- venn(dat_2024, "maand", order_list = "Lepidoptera")

plot_grid(p1, plot_grid(p2, p4,
          labels = c("B", "C")),
          nrow = 2,
          labels = c("A"))
```

::: {layout-ncol="2"}
```{r}
#| label: fig-maand-ind
#| fig-cap: "Aantal gevonden individuen per maand."
dat_2024 |>
  ggplot(aes(x = maand, y = n_ind)) +
  geom_bar(stat = "identity") +
  labs(y = "Aantal individuen",
       x = "Maand")
```

```{r}
#| label: maand-ind-order
#| fig-cap: "Aantal gevonden individuen per maand en per orde."
dat_2024 |>
  ggplot(aes(x = maand, y = n_ind, fill = order)) +
  geom_bar(position = "dodge", stat = "summary", fun = "sum") +
  labs(y = "Aantal individuen",
       x = "Maand")
```
:::

## Transecten versus pan traps

```{r}
#| label: pt-ts-venn
#| fig-cap: "Venn diagrammen van het aantal gevonden soorten in transecten (TS)
#|  versus in kleurvallen (PT), voor A) alle soorten, B) wilde bijen en
#|   C) vlinders."
p1 <- venn(dat_2024, "method_cd", order_list = c("Apoidea", "Lepidoptera"))

p2 <- venn(dat_2024, "method_cd", order_list = "Apoidea")

p3 <- venn(dat_2024, "method_cd", order_list = "Syrphidae")

p4 <- venn(dat_2024, "method_cd", order_list = "Lepidoptera")

plot_grid(p1, plot_grid(p2, p4,
          labels = c("B", "C")),
          nrow = 2,
          labels = c("A"))
```

::: {layout-ncol="2"}
```{r}
#| label: fig-pt-ts-ind
#| fig-cap: "Aantal gevonden individuen in kleurvallen(PT) versus in transecten
#|  (TS)."
dat_2024 |>
  ggplot(aes(x = method_cd, y = n_ind)) +
  geom_bar(stat = "identity") +
  labs(y = "Aantal individuen",
       x = "Methode")
```

```{r}
#| label: pt-ts-ind-order
#| fig-cap: "Aantal gevonden individuen in kleurvallen(PT) versus in transecten
#|  (TS) per orde."
dat_2024 |>
  ggplot(aes(x = method_cd, y = n_ind, fill = order)) +
  geom_bar(position = "dodge", stat = "summary", fun = "sum") +
  labs(y = "Aantal individuen",
       x = "Methode")
```
:::

## Binnen beheerplan versus buiten beheerplan

```{r}
beheer_data <- dat_2024 |>
  left_join(punten, by = c("location_code"))

fs::dir_create(here("data", "processed"))
write_csv(beheer_data,
          here("data", "processed", "bestuivers_2024.csv"))
```

```{r}
#| label: beheer-venn
#| fig-cap: "Venn diagrammen van het aantal gevonden soorten in locaties binnen
#|  versus buiten beheerplannen, voor A) alle soorten, B) wilde bijen,
#|   en C) vlinders. "
p1 <- venn(beheer_data, "beheer", order_list = c("Apoidea", "Lepidoptera"))

p2 <- venn(beheer_data, "beheer", order_list = "Apoidea")

p3 <- venn(beheer_data, "beheer", order_list = "Syrphidae")

p4 <- venn(beheer_data, "beheer", order_list = "Lepidoptera")

plot_grid(p1, plot_grid(p2, p4,
          labels = c("B", "C")),
          nrow = 2,
          labels = c("A"))
```

::: {layout-ncol="2"}
```{r}
#| label: beheer-ind
#| fig-cap: "Aantal gevonden individuen in locaties binnen versus
#|  buiten beheerplannen."

beheer_data |>
  ggplot(aes(x = beheer, y = n_ind)) +
  geom_bar(stat = "identity") +
  labs(y = "Aantal individuen",
       x = NULL)
```

```{r}
#| label: beheer-ind-order
#| fig-cap: "Aantal gevonden individuen in locaties binnen versus
#|  buiten beheerplannen per orde."

beheer_data |>
  ggplot(aes(x = beheer, y = n_ind, fill = order)) +
  geom_bar(position = "dodge", stat = "summary", fun = "sum") +
  labs(y = "Aantal individuen",
       x = NULL)
```
:::

## Open versus halfopen landschap

```{r}
#| label: openheid-venn
#| fig-cap: "Venn diagrammen van het aantal gevonden soorten in open (OL) versus
#|  halfopen landschap (HOL), voor A) alle soorten, B) wilde bijen,
#|   en C) vlinders. "
p1 <- venn(beheer_data, "openheid", order_list = c("Apoidea", "Lepidoptera"))

p2 <- venn(beheer_data, "openheid", order_list = "Apoidea")

p3 <- venn(beheer_data, "openheid", order_list = "Syrphidae")

p4 <- venn(beheer_data, "openheid", order_list = "Lepidoptera")

plot_grid(p1, plot_grid(p2, p4,
          labels = c("B", "C")),
          nrow = 2,
          labels = c("A"))
```

::: {layout-ncol="2"}
```{r}
#| label: openheid-ind
#| fig-cap: "Aantal gevonden individuen in open (OL) versus halfopen landschap
#|  (HOL)."

beheer_data |>
  ggplot(aes(x = openheid, y = n_ind)) +
  geom_bar(stat = "identity") +
  labs(y = "Aantal individuen",
       x = NULL)
```

```{r}
#| label: openheid-ind-order
#| fig-cap: "Aantal gevonden individuen in open (OL) versus halfopen landschap
#|  (HOL) per orde."

beheer_data |>
  ggplot(aes(x = openheid, y = n_ind, fill = order)) +
  geom_bar(position = "dodge", stat = "summary", fun = "sum") +
  labs(y = "Aantal individuen",
       x = NULL)
```
:::

# Nulwaarnemingen

```{r}
#| label: order-ind_zero
#| fig-cap: "Aantal punten met nul waarnemingen per orde."
dat_2024 |>
  filter(n_ind == 0) |>
  ggplot(aes(x = order)) +
  geom_bar(stat = "count") +
  labs(y = "Aantal punten met nul waarnemingen",
       x = "Orde")
```

```{r}
#| label: pt-ts-ind_zero
#| fig-cap: "Aantal punten met nul waarnemingen in transecten (TS) versus in
#|  kleurvallen (PT)."
dat_2024 |>
  filter(n_ind == 0) |>
  ggplot(aes(x = method_cd)) +
  geom_bar(stat = "count") +
  labs(y = "Aantal punten met nul waarnemingen",
       x = "Methode")
```

```{r}
#| label: beheer-ind_zero
#| fig-cap: "Aantal punten met nul waarnemingen in gebieden met beheersplannen
#|  versus gebieden zonder."
beheer_data |>
  filter(n_ind == 0) |>
  ggplot(aes(x = beheer)) +
  geom_bar(stat = "count") +
  labs(y = "Aantal punten met nul waarnemingen",
       x = NULL)
```

```{r}
#| label: openheid-ind_zero
#| fig-cap: "Aantal punten met nul waarnemingen in open (OL) versus halfopen
#|  (HOL) landschap."
beheer_data |>
  filter(n_ind == 0) |>
  ggplot(aes(x = openheid)) +
  geom_bar(stat = "count") +
  labs(y = "Aantal punten met nul waarnemingen",
       x = "Openheid landschap")
```

Er is een effect op het aantal nulwaarnemingen voor orde en methode, we bekijken ook de interactie:

```{r}
#| label: order-method-ind_zero
#| fig-cap: "Aantal punten met nul waarnemingen per orde en methode."
beheer_data |>
  filter(n_ind == 0) |>
  ggplot(aes(x = order, fill = method_cd)) +
  geom_bar(stat = "count", position = "dodge") +
  labs(y = "Aantal punten met nul waarnemingen",
       x = "Orde")
```

Er lijkt interactie op te treden.

# Modellering

```{r}
sum_dat <- beheer_data |>
  mutate(maand = as.factor(month(date_b))) |>
  group_by(maand, order, location_code, openheid, beheer, method_cd, crops) |>
  summarise(n_ind = sum(n_ind),
            n_spec = n_distinct(species_nm, na.rm = TRUE)) |>
  ungroup()

aanvul <- sum_dat |>
  expand(maand, order, location_code, method_cd)

mod_dat <- sum_dat |>
  right_join(aanvul)
```


## Interpretatie figuren over contrasten

::: {.callout-note}
De zwarte punten zijn de (teruggetransformeerde) gemiddelden.
De brede blauwe lijnen zijn de 95% betrouwbaarheidsintervallen.
De rode pijlen kunnen worden gebruikt om visueel in te schatten of twee groepen significant van elkaar verschillen.
Als de rode pijlen van de twee groepen elkaar niet overlappen, dan verschillen de twee groepen significant van elkaar op significantieniveau 5% (na correctie voor multiple testing).

De exacte schatting en p-waarden van de verschillen tussen de groepen is telkens weergegeven in de tabel boven deze figuren. 

Voor meer informatie zie:

-   <https://rvlenth.github.io/emmeans/articles/comparisons.html#graphical>
-   <https://rvlenth.github.io/emmeans/articles/xplanations.html#arrows>
:::


## Aantal soorten

```{r}
mod_dat_zonder_syr <- mod_dat |> filter(order != "Syrphidae")

model1 <- glmmTMB(
  n_spec ~
    (maand
     + openheid
     + beheer) * method_cd * order + (1 | location_code),
  family = "poisson",
  ziformula = ~method_cd * order,
  na.action = na.omit,
  data = mod_dat_zonder_syr
)
```

```{r}
summary(model1)
```

```{r}
performance::check_model(model1)

performance::check_overdispersion(model1)
```

### Contrast methode

```{r}
em <- emmeans::emmeans(model1, pairwise ~ (method_cd | order + maand))
em$contrasts
```

```{r}
#| label: model1-method-order
#| fig-cap: "Gemodelleerd aantal soorten afhankelijk van methode."

p <- plot(em, comparison = TRUE, type = "response", ) +
  coord_flip() +
  facet_grid(cols = vars(maand), rows = vars(order), scales = "free")

p +
  labs(x = "Voorspeld aantal soorten")
```

### Contrast openheid landschap

```{r}
em <- emmeans::emmeans(model1, pairwise ~ (openheid | order + method_cd))
em$contrasts
```

```{r}
#| label: model1-openheid-method-order
#| fig-cap: "Gemodelleerd aantal soorten afhankelijk van openheid landschap."

p <- plot(em, comparison = TRUE, type = "response", ) +
  coord_flip() +
  facet_grid(cols = vars(method_cd), rows = vars(order), scales = "free")

p +
  labs(x = "Voorspeld aantal soorten")
```


### Contrast beheer

```{r}
em <- emmeans::emmeans(model1, pairwise ~ (beheer | order + method_cd))
em$contrasts
```

```{r}
#| label: model1-beheer-method-order
#| fig-cap: "Gemodelleerd aantal soorten afhankelijk van beheer."

p <- plot(em, comparison = TRUE, type = "response", ) +
  coord_flip() +
  facet_grid(cols = vars(method_cd), rows = vars(order), scales = "free")

p +
  labs(x = "Voorspeld aantal soorten")
```


### Contrast maand

```{r}
em <- emmeans::emmeans(model1, pairwise ~ (maand | order + method_cd))
em$contrasts
```

```{r}
#| label: model1-maand_signif_ap
#| fig-cap: "Gemodelleerd aantal soorten afhankelijk van maand."

p <- plot(em, comparison = TRUE, type = "response", ) +
  coord_flip() +
  facet_grid(cols = vars(method_cd), rows = vars(order), scales = "free")

p +
  labs(x = "Voorspeld aantal soorten")
```



### Verdere figuren

```{r}
#| label: model1-method-maand-order
#| fig-cap: "Gemodelleerd aantal soorten afhankelijk van maand, soortgroep en
#|  methode van inzamelen."
#| fig-width: 12

marginaleffects::plot_predictions(
  model1,
  condition = c("method_cd", "maand", "order"),
  type = "response",
  vcov = TRUE
) +
  labs(y = "Aantal soorten")
```

```{r}
#| label: model1-openheid-methode-orde
#| fig-cap: "Gemodelleerd aantal soorten afhankelijk van methode, soortgroep en
#|  openheid landschap."
#| fig-width: 12

marginaleffects::plot_predictions(
  model1,
  condition = c( "method_cd","openheid", "order"),
  type = "response",
  vcov = TRUE
) +
  labs(y = "Aantal soorten")
```


```{r}
#| label: model1-beheer-method-order-2
#| fig-cap: "Gemodelleerd aantal soorten afhankelijk van methode, soortgroep en of
#|  de locatie al dan niet binnen een beheerplan valt."
#| fig-width: 12

marginaleffects::plot_predictions(
  model1,
  condition = c("method_cd","beheer", "order"),
  type = "response",
  vcov = TRUE
) +
  labs(y = "Aantal soorten")
```

## Aantal individuen

```{r}
model2 <- glmmTMB(
  n_ind ~ (maand +
             openheid +
             beheer) * method_cd * order  +
    (1 | location_code),
  family = "nbinom2",
  ziformula = ~ order * method_cd,
  na.action = na.omit,
  data = mod_dat
)
```

```{r}
summary(model2)
```

```{r}
#| error: true
performance::check_model(model2)

performance::check_homogeneity(model2)

performance::check_overdispersion(model2)
```

### Contrast methode

```{r}
em <- emmeans::emmeans(model2, pairwise ~ (method_cd | order + maand))
em$contrasts
```

```{r}
#| label: model2-method-order
#| fig-cap: "Gemodelleerd aantal individuen afhankelijk van methode."

p <- plot(em, comparison = TRUE, type = "response", ) +
  coord_flip() +
  facet_grid(cols = vars(maand), rows = vars(order), scales = "free")

p +
  labs(x = "Voorspeld aantal individuen")
```

### Contrast openheid landschap

```{r}
em <- emmeans::emmeans(model2, pairwise ~ (openheid | order + method_cd))
em$contrasts
```

```{r}
#| label: model2-openheid-method-order
#| fig-cap: "Gemodelleerd aantal individuen afhankelijk van openheid landschap."

p <- plot(em, comparison = TRUE, type = "response", ) +
  coord_flip() +
  facet_grid(cols = vars(method_cd), rows = vars(order), scales = "free")

p +
  labs(x = "Voorspeld aantal individuen")
```


### Contrast beheer

```{r}
em <- emmeans::emmeans(model2, pairwise ~ (beheer | order + method_cd))
em$contrasts
```

```{r}
#| label: model2-beheer-method-order
#| fig-cap: "Gemodelleerd aantal individuen afhankelijk van beheer."

p <- plot(em, comparison = TRUE, type = "response", ) +
  coord_flip() +
  facet_grid(cols = vars(method_cd), rows = vars(order), scales = "free")

p +
  labs(x = "Voorspeld aantal individuen")
```


### Contrast maand

```{r}
em <- emmeans::emmeans(model2, pairwise ~ (maand | order + method_cd))
em$contrasts
```

```{r}
#| label: model2-maand_signif_ap
#| fig-cap: "Gemodelleerd aantal individuen afhankelijk van maand."

p <- plot(em, comparison = TRUE, type = "response", ) +
  coord_flip() +
  facet_grid(cols = vars(method_cd), rows = vars(order), scales = "free")

p +
  labs(x = "Voorspeld aantal individuen")
```


### Verdere figuren


```{r}
#| label: model2-method
#| fig-cap: "Gemodelleerd aantal individuen afhankelijk van maand, soortgroep en
#|  methode van inzamelen."
#| fig-width: 12

marginaleffects::plot_predictions(
  model2,
  condition = c("method_cd", "maand","order"),
  type = "response",
  vcov = TRUE
) +
  labs(y = "Aantal individuen")
```

```{r}
#| label: model2-openheid
#| fig-cap: "Gemodelleerd aantal individuen afhankelijk van methode, soortgroep en
#|  openheid landschap."
#| fig-width: 12

marginaleffects::plot_predictions(
  model2,
  condition = c("method_cd", "openheid", "order"),
  type = "response",
  vcov = TRUE
) +
  labs(y = "Aantal individuen")
```

```{r}
#| label: model2-beheer
#| fig-cap: "Gemodelleerd aantal individuen afhankelijk van methode, soortgroep en
#|  of de locatie al dan niet binnen een beheerplan valt."
#| fig-width: 12

marginaleffects::plot_predictions(
  model2,
  condition = c("method_cd", "beheer", "order"),
  type = "response",
  vcov = TRUE
) +
  labs(y = "Aantal individuen")
```

```{r}
#| label: model2-methode-openheid
#| fig-cap: |
#|   Gemodelleerd aantal individuen afhankelijk van maand, soortgroep, 
#|   methode van inzamelen en openheid landschap.
#| fig-width: 12

predictions <- marginaleffects::avg_predictions(
  model2,
  by = c("maand",
         "openheid",
         "method_cd",
         "order")
)

ggplot(predictions,
       aes(x = maand,
           y = estimate,
           color = interaction(method_cd, openheid))) +
  geom_point(position = position_dodge(width = 0.5)) +
  geom_pointrange(aes(ymin = conf.low, ymax = conf.high),
                  position = position_dodge(width = 0.5)) +
  facet_wrap(~order, scales = "free") +
  labs(y = "Aantal individuen",
       color = "Interactie methode-openheid")
```

```{r}
#| label: model2-methode-beheer
#| fig-cap: |
#|   Gemodelleerd aantal individuen afhankelijk van maand, soortgroep, 
#|   methode van inzamelen en of de locatie al dan niet binnen een beheerplan 
#|   valt.
#| fig-width: 12

predictions <- marginaleffects::avg_predictions(
  model2,
  by = c("maand",
         "beheer",
         "method_cd",
         "order")
)

ggplot(predictions,
       aes(x = maand,
           y = estimate,
           color = interaction(method_cd, beheer))) +
  geom_point(position = position_dodge(width = 0.5)) +
  geom_pointrange(aes(ymin = conf.low, ymax = conf.high),
                  position = position_dodge(width = 0.5)) +
  facet_wrap(~order, scales = "free") +
  labs(y = "Aantal individuen",
       color = "Interactie methode-beheer")
```
