---
title: "Explorative analyses 2024 data"
author: "Emma Cartuyvels"
format: 
  html:
    code-fold: true
    toc: true
    toc_float: true
editor: visual
editor_options: 
  chunk_output_type: console
---

```{r set-up}
knitr::opts_chunk$set(message = FALSE,
                      warning = FALSE)

library(readxl)
library(here)
library(sf)
library(ggvenn)
library(cowplot)
library(tidyverse)
library(INBOtheme)

conflicted::conflicts_prefer(dplyr::filter)
```

```{r read data}
#| warning: false
identifications <- read_excel(here("data", "zandstreek_2024.xlsx"),
  sheet = "identifications"
)

samples <- read_excel(here("data", "zandstreek_2024.xlsx"),
  sheet = "samples"
)

locations <- read_excel(here("data", "zandstreek_2024.xlsx"),
  sheet = "locations-localities"
)
```

```{r read point data}
locations <- locations |>
  mutate(pointid = str_extract(location_nm, "Zn_.*")) |>
  select(location_id, location_code, Crops, pointid)

punten <- read_sf(here("data", "punten_2024.shp")) |>
  left_join(locations, by = "pointid") |>
  separate_wider_delim(opnhd_s,
                       names = c("openheid", "beheer"),
                       delim = " ",
                       too_many = "merge")
```

We filteren de data om enkel wilde bijen over te houden, dus geen honingbijen.

```{r clean data}
identifications <- identifications |>
  janitor::clean_names() |>
  select(sample_id, sample_code, method,
         order, species_nm, n_ind = mm_ff) |>
  mutate(n_ind = ifelse(
    is.na(n_ind),
    0,
    n_ind)
  ) |>
  filter(species_nm != "Apis mellifera")

samples <- samples |>
  select(-c(monitored_by, `Number of flowers (2m diameter)`, remarks))

# Do a full join to include samples without individuals
dat_2024 <- identifications |>
  left_join(samples, by = "sample_id")
```

# Proefopzet

Er werden 40 punten gemonitord, allen gelegen in landbouwgebied in de zandstreek. 20 punten lagen op plaatsen zonder beheermaatregelen en 20 punten op plaatsen met beheermaatregelen. Op elk punt werden elke maand 4 transecten van 160m gelopen: 2x voor wilde bijen en zweefvliegen en 2x voor vlinders. Op elke locatie werden ook 4 sets kleurvallen opgesteld, twee op vegetatie niveau en twee op grond niveau. Deze kleurvallen werden steeds drie dagen in het veld gelaten.

# Data verkenning

```{r}
venn <- function(data, group,
                 count_id = "species_nm",
                 order_list = c("Apoidea", "Syrpidae", "Lepidoptera")) {
  groups <- data |>
    filter(!is.na(!!sym(group))) |>
    distinct(!!sym(group)) |>
    pull(!!sym(group))

  x <- vector(mode = "list", length = length(groups))
  x <- setNames(x, groups)

  for (i in groups) {
    int <- data |>
      filter(
        order %in% order_list,
        !!sym(group) == i
      ) |>
      distinct(!!sym(count_id)) |>
      filter(!is.na(!!sym(count_id))) |>
      pull(!!sym(count_id))
    x[[i]] <- int
  }

  ggvenn(x,
         fill_color = inbo_palette(),
         set_name_size = 3,
         stroke_size = NULL,
         auto_scale = TRUE)
}
```

## Transecten vs pan traps

```{r number of spec pt vs ts}
p1 <- venn(dat_2024, "method_cd")

p2 <- venn(dat_2024, "method_cd", order_list = "Apoidea")

p3 <- venn(dat_2024, "method_cd", order_list = "Syrpidae")

p4 <- venn(dat_2024, "method_cd", order_list = "Lepidoptera")

plot_grid(p1, p2, p3, p4,
          labels = c("AUTO"))
```

```{r number of ind pt vs ts}
dat_2024 |>
  ggplot(aes(x = method, y = n_ind)) +
  geom_bar(stat = "identity")
```

## Binnen beheerplan vs buiten beheerplan

```{r}
beheer_data <- dat_2024 |>
  left_join(punten, by = "location_code")
```

```{r}
p1 <- venn(beheer_data, "beheer")

p2 <- venn(beheer_data, "beheer", order_list = "Apoidea")

p3 <- venn(beheer_data, "beheer", order_list = "Syrpidae")

p4 <- venn(beheer_data, "beheer", order_list = "Lepidoptera")

plot_grid(p1, p2, p3, p4,
          labels = c("AUTO"))
```

```{r}
beheer_data |>
  ggplot(aes(x = beheer, y = n_ind)) +
  geom_bar(stat = "identity")
```

## Open vs halfopen landschap

```{r}
p1 <- venn(beheer_data, "openheid")

p2 <- venn(beheer_data, "openheid", order_list = "Apoidea")

p3 <- venn(beheer_data, "openheid", order_list = "Syrpidae")

p4 <- venn(beheer_data, "openheid", order_list = "Lepidoptera")

plot_grid(p1, p2, p3, p4,
          labels = c("AUTO"))
```

```{r}
beheer_data |>
  ggplot(aes(x = openheid, y = n_ind)) +
  geom_bar(stat = "identity")
```
