---
title: "Poweranalyse op basis van pilootdata bestuivers zandleemstreek 2024"
author: "Hans Van Calster, Emma Cartuyvels"
format: 
  html:
    code-fold: true
    toc: true
    toc_float: true
    embed-resources: true
lang: nl
editor_options: 
  chunk_output_type: console
editor:
  markdown:
    wrap: sentence
bibliography: references.yaml
---

```{r setup}
library(knitr)
opts_chunk$set(
  message = FALSE,
  warning = FALSE
)
library(here)
library(dplyr)
library(tidyr)
library(readr)
library(ggplot2)
library(INBOtheme)
library(glmmTMB)
library(lubridate)
library(patchwork)
library(rbms)

conflicted::conflicts_prefer(dplyr::filter)
```

## Inleiding

In 2024 werden in de Zandleemstreek op 40 locaties maandelijks tussen juni en september bestuivers ingezameld via enerzijds transecttellingen en anderzijds pan-traps.
De bestuiversgroepen die beschouwd werden zijn dagvlinders, wilde bijen en wespen en zweefvliegen.
Deze data kunnen we gebruiken om steekproefgrootteberekeningen te informeren zodat een toekomstig meetnet voor bestuivers adequaat gedimensioneerd kan worden.
Ook in 2025 werden dezelfde data ingezameld, maar deze zijn momenteel nog niet beschikbaar.

In het kader van de natuurherstelverordening (Art 10 lid 2 punt 2) wordt gevraagd om het herstel van bestuiverspopulaties te monitoren:

> De Commissie is bevoegd overeenkomstig artikel 23 gedelegeerde handelingen vast te stellen teneinde deze verordening aan te vullen door een wetenschappelijk onderbouwde methode voor de monitoring van de diversiteit van bestuivers en bestuiverpopulaties vast te stellen en bij te werken. De Commissie stelt uiterlijk 19 augustus 2025 de eerste van die gedelegeerde handelingen tot vaststelling van een dergelijke methode vast.

De gedelegeerde verordening is in voege gegaan op 19 september 2025 en bevat belangrijke informatie over de (minimale) vereisten van een bestuiversmeetnet.

Bijlage I van de gedelegeerde verordening legt de minimale steekproefgrootte vast op niveau van de lidstaten.
Voor België werd deze vastgelegd op 60 proportioneel te verdelen over de combinatie van biogeografische regio en ecosysteem (landbouwgebied, bosgebied en overige met uitzondering van onder andere urbaan gebied, open wateren, ontoegankelijke gebieden, ...).

Deze steekproefgrootte werd bepaald in kader van een aantal voorafgaande Europese pilootprojecten (SPRING en STING).
De informatie hierover vinden we terug in:

-   Fig 2.4 uit @potts2024 waar het onderscheidend vermogen gerelateerd wordt aan het aantal gemoddeleerde soorten
-   Tabel 2.4 uit @potts2024 met parameters per lidstaat (grootte van de soortenpoel, gemiddeld aantal soorten per locatie, ...)
-   Toegewezen steekproefgroottes aan lidstaten uit bijlage I gedelegeerde verordening


```{r}
reconstructie <- read_csv(
  file = here::here(
    "data",
    "spring_reconstructed_data_pollinators_sample_sizes.csv"
  )
) |>
  janitor::clean_names()

fig_2_4 <- data.frame(
  species_modelled = c(
    48, 73, 78, 95, 98, 105, 115, 120, 122, 130, 
    155, 170, 200, 202, 205, 208, 215, 220, 235, 240, 
    260, 305, 340, 340, 470, 495, 550
  ),
  power = c(
    0.30, 0.36, 0.40, 0.44, 0.45, 0.51, 0.43, 0.49, 0.49, 0.47, 
    0.63, 0.67, 0.73, 0.73, 0.66, 0.79, 0.74, 0.62, 0.75, 0.68, 
    0.77, 0.82, 0.75, 0.77, 0.87, 0.90, 0.90
  )
)
```


In @fig-fig2.4-potts zijn de datapunten uit Fig 2.4 van @potts2024 weergegeven samen met een powercurve die we geschat hebben op basis van een saturatiecurve (Michaelis-Menten vergelijking) op deze data.
De figuur laat zien dat wanneer het aantal gemodelleerde soorten in een lidstaat groter is dan 300, het onderscheidend vermogen voldoende hoog wordt (> 0.8).
Dit is voor een 1% trend per jaar.
Uit @potts2024:

>Across all simulations, detecting higher declines is easy, as power is high, but realistically declines in aggregated species abundances should be expected around the 1% decline per year range according to literature. For example, we show that we have enough power to detect a 3% decline per year (18% for a 6-year period) at national level for >90% of simulations run regardless of Member State characteristics. This number is similar for a 2% decline (12% for a 6-year period; >80% of simulations), but drops drastically for a 1% decline (6% for a 6-year period).

```{r}
#| label: fig-fig2.4-potts
#| fig-cap: Reproductie van Fig 2.4 uit @potts2024 met toevoeging van een power-curve.

fit_nls <- nls(power ~ (Vm * species_modelled) / (K + species_modelled), 
               data = fig_2_4, 
               start = list(Vm = 1.0, K = 150))

summary(fit_nls)
coefs <- coef(fit_nls)

mm <- \(x) (coefs["Vm"] * x) / (coefs["K"] + x)


p1 <- fig_2_4 |> 
  ggplot() +
  geom_point(
    aes(y = power, x = species_modelled)
  ) +
  geom_function(fun = mm)

mb <- glmmTMB(
  power ~ sqrt(species_modelled),
  data = fig_2_4,
  family = "beta_family"
)

nd <- data.frame(
  species_modelled = 40:550
) %>%
  mutate(
    link_est = predict(mb, newdata = .),
    link_se = predict(mb, newdata = ., se = TRUE)$se,
    link_lwr = link_est - 2 * link_se,
    link_upr = link_est + 2 * link_se,
    power_est = plogis(link_est),
    power_lwr = plogis(link_lwr),
    power_upr = plogis(link_upr)
  )

p2 <- fig_2_4 |> 
  ggplot() +
  geom_line(
    data = nd,
    aes(
      x = sqrt(species_modelled),
      y = power_est
    )
  ) +
  geom_ribbon(
    data = nd,
    aes(
      x = sqrt(species_modelled),
      ymin = power_lwr,
      ymax = power_upr
    ),
    alpha = 0.3
  ) +
  geom_point(aes(y = power, x = sqrt(species_modelled)))

p1 + p2 +
  plot_layout(guides = "collect", axes = "collect")


# voeg schatting toe aan reconstructie
reconstructie <- reconstructie |>
  mutate(
    estimated_power = mm(x = pool * occupancy)
  )
```


```{r}
#| label: fig-steekproefgrootte-potts
#| fig-column: page-right
#| fig-width: 10
#| fig-height: 10
#| fig-cap: Relaties tussen steekproefgrootte en lidstaat kenmerken.
#|   (a) De grootte van de soortenpoel
#|   (b) De kans op aanwezigheid van soorten
#|   (c) Geschat onderscheidend vermogen is op basis van de relatie ervan met aantal gemodelleerde soorten
#|   (d) Schatting van de steekproefgrootte (contouren) op basis de interactie
#|    tussen soortenpoel en kans op aanwezigheid (Poisson distributie).
#|    De afwijking t.o.v. de steekproefgrootte in bijlage I van de gedelegeerde
#|    verordening is in groen-rood kleurgradiënt weergegeven

p1 <- reconstructie |>
  ggplot(aes(x = pool, y = minimum_sample_size)) +
  geom_text(aes(label = iso2)) +
  geom_smooth(method = "lm") +
  labs(
    y = "Steekproefgrootte (bijlage I gedelegeerde verordening)",
    x = "Soortenpoel (Tabel 2.4 Potts et al. 2024)"
  )

p2 <- reconstructie |>
  ggplot(aes(x = occupancy, y = minimum_sample_size)) +
  geom_text(aes(label = iso2)) +
  geom_smooth(method = "lm") +
  labs(
    y = "Steekproefgrootte (bijlage I gedelegeerde verordening)",
    x = "Kans op aanwezigheid (Tabel 2.4 Potts et al. 2024)"
  )

p3 <- reconstructie |>
  ggplot(aes(x = minimum_sample_size, y = estimated_power)) +
  geom_text(aes(label = iso2)) +
  geom_smooth() +
  labs(
    x = "Steekproefgrootte (bijlage I gedelegeerde verordening)",
    y = "Geschat onderscheidend vermogen"
  )

m <- glm(
  minimum_sample_size ~ pool*occupancy,
  family = poisson(),
  data = reconstructie
)

nd <- expand_grid(
  pool = seq(0, 2100, 100),
  occupancy = pretty(reconstructie$occupancy, n = 10)
)

predictions <- nd |> 
  mutate(
    min_req_samplesize  = predict(m, type = "response", newdata = nd)
  )

reconstructie <- reconstructie |>
  mutate(
    predicted_mrs = predict(m, type = "response")
  )

p4 <- predictions |>
  ggplot() +
  geom_contour_filled(
    aes(x = pool, y = occupancy, z = min_req_samplesize)
  ) +
  ggrepel::geom_text_repel(
    data = reconstructie |>
      mutate(
        afwijking = minimum_sample_size - predicted_mrs
      ),
    aes(
      x = pool, y = occupancy,
      label = sprintf("%s: %d, %.2f", iso2, minimum_sample_size, estimated_power),
      colour = afwijking
    )
  ) +
  scale_color_gradient2(low = "darkred", high = "green4") +
  labs(
    x = "Soortenpoel (Tabel 2.4 Potts et al. 2024)",
    y = "Kans op aanwezigheid (Tabel 2.4 Potts et al. 2024)"
  )
(p1 + p2) / (p3 + p4) +
  plot_layout(
    guides = "collect", axes = "collect",
    widths = c(1, 1), heights = c(1, 1)) +
  plot_annotation(tag_levels = "a")
```




Bijlage II van de gedelegeerde verordening bepaalt de methodiek voor de berekening van de indicatoren.
Dit is de letterlijke tekst uit [bijlage II van de gedelegeerde verordening](https://eur-lex.europa.eu/legal-content/NL/TXT/HTML/?uri=OJ:L_202502188#anx_II):

> 1.  Algemene regels

> 1)  De voor elke lidstaat te berekenen indicator voor veelvoorkomende bestuivers wordt gebaseerd op de overeenkomstig de artikelen 5 en 6 verzamelde gegevens. Daarbij wordt alleen rekening gehouden met registraties van exemplaren die overeenkomstig artikel 8 tot op soortniveau zijn geïdentificeerd. Uitheemse soorten worden niet in aanmerking genomen.

> 2)  In de indicator voor veelvoorkomende bestuivers worden de metingen van trends in de abundantie en diversiteit van veelvoorkomende doelsoorten gecombineerd. Die trends worden voor elke beoordelingsperiode en voor elke in artikel 2 bedoelde taxonomische groep berekend op basis van de jaarlijkse indexen voor de abundantie van soorten en de jaarlijkse indexen voor de diversiteit van soorten die overeenkomstig de punten 2 en 3 zijn vastgesteld.

> 2.  Jaarlijkse indexen voor de abundantie van soorten

> 1)  Jaarlijks wordt voor elke in een lidstaat waargenomen soort een soortspecifieke abundantie-index berekend op basis van de door Dennis et al. (2016) (1) beschreven methode voor een algemene abundantie-index.

> 2)  Bij de in lid 1 bedoelde soortspecifieke abundantie-index wordt alleen rekening gehouden met soorten die tijdens de beoordelingsperiode gemiddeld ten minste 25 keer per jaar in een lidstaat zijn waargenomen.

> 3)  De methodiek voor een algemene abundantie-index kan worden verbeterd door rekening te houden met de overeenkomstig artikel 5, lid 6, punten a) tot en met f), vastgestelde voorwaarden voor de in artikel 5, lid 1, bedoelde soorten, en overeenkomstig artikel 6, lid 5, punten a) tot en met f), voor nachtactieve motten.

> 4)  Voor elke taxonomische groep wordt jaarlijks een index voor de abundantie van meerdere soorten berekend aan de hand van de in lid 1 bedoelde soortspecifieke indexen, op basis van de door Freeman et al. (2021) (2) beschreven methode.

> 3.  Jaarlijkse indexen voor de diversiteit van soorten

> 1)  Voor elke monitoringlocatie en elke taxonomische groep wordt jaarlijks een locatiespecifieke index voor de diversiteit van soorten berekend aan de hand van de methodiek van de diversiteitsindex van Shannon-Wiener (3).

> 2)  Voor elke taxonomische groep wordt jaarlijks een index voor de diversiteit van soorten berekend aan de hand van de in lid 1 bedoelde locatiespecifieke indexen voor de diversiteit van soorten, op basis van de door Freeman et al. (2021) beschreven methodiek.

> 4.  Trends in de abundantie en diversiteit van soorten

> 1)  De door Freeman et al. (2021) beschreven methodiek maakt het mogelijk voor elke beoordelingsperiode de trends in de abundantie van soorten te bepalen op basis van de in punt 2, lid 4, bedoelde indexen voor de abundantie van meerdere soorten alsook de trends in de diversiteit van soorten op basis van de in punt 3, lid 2, bedoelde indexen voor de diversiteit van soorten.

> 2)  Voor de eerste beoordelingsperiode blijft de in lid 1 bedoelde methode beperkt tot een rechte lijn over de jaarlijkse waarden van de indexen voor de abundantie van meerdere soorten en de indexen voor de diversiteit van soorten.

> 3)  Voor de beoordelingsperioden na 2030 worden afgevlakte trends berekend, waarbij de gelijkmatigheid van de trends wordt bepaald aan de hand van de door Massimino et al. (2025) (4) beschreven benadering.

> 5.  Berekening van de indicator voor veelvoorkomende bestuivers

> 1)  Per beoordelingsperiode wordt de waarschijnlijkheid van een positieve trend afzonderlijk bepaald voor de trends in de abundantie van soorten en de trends in de diversiteit van soorten voor elke taxonomische groep. Deze waarschijnlijkheden worden omgezet in een ratio.

> 2)  Het product van alle in lid 1 bedoelde ratio’s wordt berekend.

> 3)  Het product van alle in lid 2 bedoelde ratio’s wordt weer omgezet in een gecombineerde waarschijnlijkheid dat zowel de abundantie van soorten als de diversiteit van soorten in alle taxonomische groepen toeneemt. Die gecombineerde waarschijnlijkheid vormt de indicator voor veelvoorkomende bestuivers, die wordt verstrekt met een betrouwbaarheidsinterval van 90 %.

> (1) Dennis, E.B., Morgan, B.J.T., Freeman, S.N., Brereton, T.M., en Roy, D.B., (2016), A Generalized Abundance Index for Seasonal Invertebrates, Biometrics 72: 1305-1314. https://doi.org/10.1111/biom.12506.

> (2) Freeman, S.N., Isaac, N.J.B., Besbeas, P., Dennis, E.B., and Morgan, B.J.T., (2021), A Generic Method for Estimating and Smoothing Multispecies Biodiversity Indicators Using Intermittent Data, JABES 26: 71—89. https://doi.org/10.1007/s13253-020-00410-6.

> (3) Allaby, M. (2020) A Dictionary of Zoology (5 ed.), Oxford University Press, Oxford, doi: 10.1093/acref/9780198845089.001.0001.

> (4) Massimino, D., Baillie, S.R., Balmer, D.E., Bashford, R.I., Gregory, R.D., Harris, S.J., Heywood, J.J.N., Kelly, L.A., Noble, D.G., Pearce-Higgins, J.W., Raven, M.J., Risely, K., Woodcock, P., Wotton, S.R., en Gillings, S. (2025), The Breeding Bird Survey of the United Kingdom, Global Ecology and Biogeography 34: e13943 (https://doi.org/10.1111/geb.13943).


## Pilootdata bestuivers Zandleemstreek 2024

```{r inlezen}
bestuivers_2024 <- read_csv(
  here("data", "processed", "bestuivers_2024.csv")
) |>
  rename(
    locatie = location_code
  ) |>
  mutate(
    jaar = year(date_b),
    dag = day(date_b),
    jdag = lubridate::yday(date_b)
  )
```

Er is één locatie waarvoor gegevens van het MAS meetnet ontbreken (deze verwijderen we):

```{r}
bestuivers_2024 |>
  select(locatie, beheer, openheid, WKT) |>
  filter(is.na(beheer)) |>
  distinct()
```

```{r}
bestuivers_2024 |>
  select(
    sample_id,
    method_cd,
    order,
    n_ind,
    locatie,
    beheer,
    openheid,
    maand
  ) |>
  naniar::vis_miss()
```

We verwijderen honingbijen en houden enkel de transecttellingen.

```{r transectdata}
bestuivers_2024_ts <- bestuivers_2024 |>
  filter(
    species_nm != "Apis mellifera",
    method_cd == "TS"
  ) |>
  select(
    methode = method_cd,
    soortengroep = order,
    n_ind,
    locatie,
    beheer,
    openheid,
    jaar,
    maand,
    dag,
    jdag
  )

all_dates <- bestuivers_2024 |>
  distinct(locatie, jaar, maand, dag) |>
  arrange(locatie, jaar, maand, dag) |>
  mutate(
    bezoek_in_maand = dense_rank(dag),
    .by = c(locatie, jaar, maand)
  )

bestuivers_2024_ts <- bestuivers_2024_ts |>
  left_join(all_dates, by = join_by(locatie, jaar, maand, dag))

```

### Aggregatie per maand

Voor de staalname in de zandstreek werden maandelijks de 40 locaties bemonsterd.
Hierbij plaatsten we telkens 4 kleurvalsets (telkens 2 op vegetatiehoogte, en 2 net boven de bodem) en deze bleven gedurende 3 dagen actief.
Op de dag van het plaatsen van de kleurvallen lopen we ook een transect (transect van 4x 40m =160m; telkens in 30 minuten), dit werd eens gelopen voor wilde bijen en zweefvliegen en dan hetzelfde transect ook eens voor de vlinders).
Dan 3 dagen later, op de dag van het leegmaken van de kleurvallen lopen we opnieuw hetzelfde transect (1x voor vlinders en 1x voor wilde bijen en zweefvliegen).
Dus in totaal werden per locatie 4 transecten gelopen 'per maand'.

We werken enkel verder op soortengroepniveau (dagvlinders, zweefvliegen en wilde bijen) en sommeren de aantallen op een locatie per maand.
Dit betekent dat deze gesommeerde aantallen gelden voor een transectlengte gelijk aan $160*2 = 320$ meter voor elke soortengroep @tbl-design.

```{r}
#| label: tbl-design
#| tbl-cap: Overzicht van de ontwerpvariabelen.
locs <- bestuivers_2024_ts |>
  distinct(locatie, beheer, openheid) |>
  filter(!is.na(beheer))

jaar <- unique(bestuivers_2024_ts$jaar)
maand <- unique(bestuivers_2024_ts$maand)
bezoek_in_maand <- 1:2
soortengroep <- bestuivers_2024_ts |> distinct(soortengroep)
transectlengte <- 160

all_dates

design <- expand_grid(
  jaar,
  maand,
  bezoek_in_maand,
  locs,
  soortengroep,
  transectlengte
) |>
  mutate(
    methode = "TS"
  ) |>
  left_join(
    all_dates, by = join_by(jaar, maand, bezoek_in_maand, locatie)
) |> 
  mutate(
    datum = ymd(paste(jaar, maand, dag, sep = "-")),
    jdag = yday(datum),
    week = week(datum)
  )

design |>
  group_by(jaar, soortengroep, maand, beheer, openheid) |>
  summarise(
    n_bezoeken = max(bezoek_in_maand),
    n_locs = n_distinct(locatie),
    totale_transectlengte_per_locatie = sum(transectlengte) / n_locs
  ) |>
  kable()
```




```{r bestuivers-aggregation-soortengroep}
bestuivers_2024_by_soortengroep_bezoek <- design |>
  left_join(
    bestuivers_2024_ts,
    by = join_by(
      jaar, maand, dag, jdag, bezoek_in_maand, locatie, beheer,
      openheid, soortengroep, methode
    )
  ) |>
  # indien n_ind NA, werden tijdens bezoek geen bestuivers waargenomen
  mutate(n_ind = ifelse(is.na(n_ind), 0, n_ind)) |>
  group_by(
    soortengroep,
    jaar, maand, dag, jdag, week, bezoek_in_maand,
    locatie, beheer, openheid,
    transectlengte
  ) |>
  summarise(
    n_ind = sum(n_ind),
    .groups = "drop"
  ) |>
  mutate(
    maand = as.factor(maand)
  ) 

bestuivers_2024_by_soortengroep <- bestuivers_2024_by_soortengroep_bezoek |>
  group_by(
    soortengroep,
    jaar, maand,
    locatie, beheer, openheid,
    transectlengte
  ) |>
  summarise(
    n_ind = sum(n_ind),
    totale_transectlengte = sum(transectlengte),
    .groups = "drop"
  )

bestuivers_2024_per_soortengroep_week <- bestuivers_2024_by_soortengroep_bezoek |>
  group_by(
    soortengroep,
    jaar, maand, week,
    locatie, beheer, openheid,
    transectlengte
  ) |>
  summarise(
    n_ind = sum(n_ind),
    totale_transectlengte = sum(transectlengte),
    .groups = "drop"
  )

```

```{r}
glimpse(bestuivers_2024_by_soortengroep)
sum(is.na(bestuivers_2024_by_soortengroep))
```

### Aggregatie per jaar

We maken nog een dataset waar we de data verder aggregeren zodat we per locatie en per soortengroep één waarde per jaar bekomen.
Het is een aggregatie over de verschillende maanden en we nemen hiervoor het maximum (piekactiviteit).

@fig-piekactiviteit toont de waargenomen aantallen per maand tijdens elke transecttelling.

```{r}
#| label: fig-piekactiviteit
#| fig-cap: Waargenomen aantallen per maand tijdens elke transecttelling.
#|   De grote van de punten is evenredig met het aantal locaties.
#|   De donkerrode punten geven het gemiddelde in elke maand met een 95%
#|   betrouwbaarheidsinterval. 
bestuivers_2024_by_soortengroep_bezoek |> 
  ggplot() +
  stat_sum(
    aes(x = maand, y = n_ind,
        colour = factor(bezoek_in_maand)),
    position = position_dodge(width = 0.5),
    alpha = 0.5
  ) +
  stat_summary(
    fun.data = mean_cl_boot,
    aes(x = maand, y = n_ind),
    alpha = 0.5,
    colour = "darkred"
  ) +
  facet_wrap(~ soortengroep)
```

```{r aggregatie-jaar}
bestuivers_2024_by_soortengroep_jaar <- bestuivers_2024_by_soortengroep |>
  group_by(soortengroep, locatie, beheer, openheid, jaar,
           totale_transectlengte) |>
  summarise(
    max_n_ind = max(n_ind),
    max_maand = list(maand[n_ind == max_n_ind]),
    .groups = "drop"
  )
```

@tbl-piekactiviteit toont dat de piekactiviteit in 2024 voor de wilde bijen en zweefvliegen voornamelijk in juli viel en voor dagvlinders voornamelijk in augustus.
Het aantal locaties per soortengroep in deze tabel kan groter zijn dan het totaal aantal locaties indien dezelfde maximum aantallen in verschillende maanden werden geobserveerd.

```{r}
#| label: tbl-piekactiviteit
#| tbl-cap: Overzicht van de maanden waarin de maximum aantal individuen 
#|    werden waargenomen.
#|    Dit is locatieafhankelijk.
#|    Het aantal locaties is weergegeven in de laatste kolom.
bestuivers_2024_by_soortengroep_jaar |>
  unnest(max_maand) |>
  count(soortengroep, max_maand, name = "n_locs") |>
  kable()
```


## Modellering aantal individuen per soortengroep, openheid en beheer

### Aantallen per maand

```{r}
bestuivers_2024_by_soortengroep |>
  ggplot() +
  stat_sum(
    aes(x = soortengroep, y = n_ind), alpha = 0.5
  )
```

We modelleren de tellingen als een Poisson distributie met een log-link.
Het was nodig om een zero-inflation component toe te voegen opdat het model betrouwbaar de data kon genereren.

De lineaire predictor voor de Poisson component omvat:

-   een offset-term voor totale transectlengte (niet strikt nodig omdat overal constant, maar laat toe om predicties te maken voor andere lengtes)
-   effecten voor de verschillende soortengroepen
-   effecten voor de verschillende maanden dat er geteld werd
-   een effect voor de openheid van het landschap (HOL vs OL)
-   een effect voor de ligging binnen of buiten SBP gebied
-   een interactie term tussen openheid en ligging SBP
-   Voor elke soortengroep een random effect voor locatie en correlaties tussen de random effecten van de soortengroepen

Voor de zero-inflation component omvat de lineaire predictor enkel effecten voor de verschillende soortengroepen.

```{r tmb-maand-fit}
tmb_maand <- glmmTMB(
  formula = 
    n_ind ~
    offset(log(totale_transectlengte))
  + soortengroep 
  + maand
  + beheer * openheid
  + (0 + soortengroep | locatie),
  family = poisson(link = "log"),
  ziformula = ~ soortengroep,
  data = bestuivers_2024_by_soortengroep
)
```

```{r tmb-maand-checks}
performance::check_predictions(tmb_maand)
performance::check_overdispersion(tmb_maand)
performance::check_zeroinflation(tmb_maand)
```

```{r tmb-maand-summary}
summary(tmb_maand)
```

Dit is een vrij complex model om powerberekeningen op te baseren.
We kunnen dit verder vereenvoudigen door te aggregeren per locatie en per soortengroep naar één waarde per jaar (*in casu* enkel 2024).

### Maximum aantallen per jaar

```{r}
bestuivers_2024_by_soortengroep_jaar |>
  ggplot() +
  stat_sum(
    aes(x = soortengroep, y = max_n_ind), alpha = 0.5
  )
```

```{r tmb-jaar-fit}
tmb_jaar <- glmmTMB(
  formula =
    max_n_ind ~
    offset(log(totale_transectlengte))
  + soortengroep
  + beheer * openheid
  + (0 + soortengroep | locatie)
  , family = poisson(link = "log")
  , data = bestuivers_2024_by_soortengroep_jaar
)
```

```{r tmb-jaar-checks}
performance::check_predictions(tmb_jaar)
performance::check_overdispersion(tmb_jaar)
performance::check_zeroinflation(tmb_jaar)
```

Dit model is eenvoudiger: we hoeven geen maand effecten te schatten en een zero-inflation component is niet meer nodig.

```{r tmb-jaar-summary}
summary(tmb_jaar)
```

We voeren nog een paar testen uit om te kijken of de effecten voor ligging binnen of buiten SBP gebied en openheid van het landschap eventueel weggelaten kunnen worden:

```{r}
tmb_jaar_1 <- update(tmb_jaar, . ~ . - beheer:openheid)
tmb_jaar_2 <- update(tmb_jaar, . ~ . - beheer:openheid - beheer)
tmb_jaar_3 <- update(tmb_jaar, . ~ . - beheer:openheid - openheid)
tmb_jaar_4 <- update(tmb_jaar, . ~ . - beheer*openheid)

aic <- AIC(tmb_jaar, tmb_jaar_1, tmb_jaar_2, tmb_jaar_3, tmb_jaar_4)

aic |>
  arrange(AIC) |> 
  mutate(
    delta_aic = AIC - first(AIC)
  ) |>
  kable(digits = 1)
```

Op basis van AIC zijn er nauwelijks verschillen tussen deze modellen.
We kunnen er zowel voor opteren om de variabelen te behouden (want deel van het MAS meetnetontwerp) als ze te verwijderen (ze hadden nauwelijks effect voor pollinatoren in de Zandstreek in 2024).

## Steekproefgrootteberekeningen


### Berekeningen op basis van pilootdata

```{r fun-generate-design}
# Define design variables
generate_design <- function(
    n_herhalingen,
    n_jaren,
    beheer = c("binnen plan", "buiten plan"),
    openheid = c("HOL", "OL"),
    soortengroep = c("Apoidea", "Lepidoptera", "Syrphidae")
) {
  require(tidyr)
  require(dplyr)
  # Design variables
  jaren <- seq_len(n_jaren)
  herhalingen <- seq_len(n_herhalingen)

  design <- expand_grid(
    soortengroep = soortengroep,
    jaar = jaren,
    beheer = beheer,
    openheid = openheid,
    herhaling = herhalingen
  ) |>
    mutate(
      locatie = paste(
        "loc",
        gsub(" ", "", beheer),
        openheid,
        herhaling,
        sep = "_"
      ),
      totale_transectlengte = 1000 # voor elke soortengroep wordt 1000 m gelopen
    )

  return(design)
}
```

```{r fun-simulate-new-data}
simulate_new_data <- function(
    design,
    tmb_model = tmb_jaar,
    trend_percent = 1,
    sd_jaar = 0.05,
    nsim = 100
) {
  # Extract original fixed effects (intercept, beheer, openheid, interaction)
  beta_original <- fixef(tmb_model)$cond
  
  # Define effect size for year (e.g., log(1.01) for a 1% increase)
  beta_jaar <- log(1 + trend_percent / 100)
  
  # Combine them
  # need new soortengroep!! intercept, beheer, openheid, year, interaction
  beta_new <- c(beta_original[1:5], beta_jaar, beta_original[6]) |> unname()
  
  # Extract original theta (for the "soortengroep | pointid" term)
  theta_original <- getME(tmb_model, "theta")
  
  # Define the standard deviation for the year random effect
  theta_jaar <- log(sd_jaar)
  
  # Combine them (soortengroep matches formula: pointid first, then year)
  theta_new <- c(theta_original, theta_jaar)
  
  sims <- glmmTMB::simulate_new(
    ~
      offset(log(totale_transectlengte))
    + soortengroep
    + beheer * openheid
    + jaar
    + (0 + soortengroep | locatie)
    + (1 | jaar),
    family = poisson(link = "log"),
    newdata = design,
    newparams = list(
      beta = beta_new,
      theta = theta_new
    ),
    nsim = nsim,
    seed = 135
  )

  return(sims)
}
```

```{r fun-calc-power}
calc_power <- function(
    sims,
    design
) {
  # fit full model once
  design$y_sim <- sims[[1]]
  full_model <- glmmTMB(
    y_sim ~
      offset(log(totale_transectlengte))
    + soortengroep
    + beheer * openheid
    + jaar
    + (0 + soortengroep | locatie)
    + (1 | jaar),
    family = poisson(link = "log"),
    data = design
  )
  sig_results <- vector("numeric", length(sims))
  for (i in seq_along(sims)) {
    # Update the response variable in the dataframe
    design$y_sim <- sims[[i]]
    
    # Fit model
    fit <- update(full_model, y_sim ~ ., data = design)
    fit_ <- update(full_model, y_sim ~ . - jaar, data = design)
    
    # Manual calculation (faster than anova())
    lrt_stat <- as.numeric(2 * (logLik(fit) - logLik(fit_)))
    p_val <- pchisq(lrt_stat, df = 1, lower.tail = FALSE)

    sig_results[i] <- p_val < 0.05
  }
  
  power <- mean(sig_results, na.rm = TRUE)
  # Calculate Exact Binomial Confidence Interval
  # x = number of successes (significant results)
  # n = number of trials (simulations)
  ci_test <- binom.test(
    x = sum(sig_results, na.rm = TRUE),
    n = sum(!is.na(sig_results))
  )

  # Extract results
  power_summary <- list(
    power = power,
    lower_ci = ci_test$conf.int[1],
    upper_ci = ci_test$conf.int[2]
  )

  return(power_summary)
}
```

```{r fun-power-analysis}
power_analysis <- function(
  tmb_model,  
  n_reps,
  n_yrs,
  trend,
  sd_yr,
  nsim
) {
  design <- generate_design(
    n_herhalingen = n_reps,
    n_jaren = n_yrs)
  sims <- simulate_new_data(
    design = design,
    tmb_model = tmb_jaar,
    trend_percent = trend,
    sd_jaar = sd_yr,
    nsim = nsim
  )
  pwr <- calc_power(sims = sims, design = design)
  return(pwr)
}

```

De jaar tot jaar variatie hebben we hier gemodelleerd als een random intercept voor elk jaar.
De standaarddeviatie van deze random intercepten is bepalend voor de verhouding ruis versus signaal om een trend te kunnen detecteren.
Voor de zweefvliegen weten we dat tussen 2024 en 2025 er een factor 5 verschil was in geobserveerde aantallen.
Dit waren ook twee heel verschillende jaren.
Als we zulke verschillen vertalen naar een standaarddeviatie in de log-schaal, dan bekomen we $log(5) = 4 * SD$ of $SD = log(5) / 4 \approx 0.4$, waarbij we verondersteld hebben dat 2024 een slecht jaar was ($-2*SD$ t.o.v. gemiddeld jaar) en 2025 een goed jaar was ($+2*SD$ t.o.v. een gemiddeld jaar).
Wanneer we zo'n grote onafhankelijke jaar tot jaar variatie toelaten in het model, dan zal het onderscheidend vermogen om kleine trends te detecteren zeer laag uitvallen.
Jaren zijn echter niet onafhankelijk van elkaar.
Meestal is er een positieve autocorrelatie in de tijd en wanneer we deze in de modellen in rekening brengen, zal dit het onderscheidend vermogen om een trend te detecteren omhoog krikken.
Voor bestuivers is er echter weinig geweten over deze autocorrelaties: hoe groot is de autocorrelatie en met hoeveel vertraging werkt ze?
In onze berekeningen hebben we niet getracht om dit te modelleren, maar berekenen we verschillende scenario's door voor de random, onafhankelijk jaar tot jaar variatie die in het model verondersteld wordt.

```{r power-analyse}
library(mirai)

# 1. Setup Daemons
n_cores <- parallel::detectCores(logical = FALSE)
daemons(ceiling(n_cores / 2), dispatcher = FALSE)

# 2. Define Parameter Grid (Flatten the loops)
trends <- c(1, 2)
reps <- c(5, 15, 30, 60)
n_jaren  <- c(6, 12, 24)
sd_jaar <- c(0.01, 0.05, 0.15, 0.4)

param_grid <- expand_grid(
  sd_jaar = sd_jaar,
  n_jaren = n_jaren,
  trend = trends,
  n_herhalingen = reps,
  nsims = 100
)

pr <- fs::dir_create(
  here::here("source", "powercalc_results")
)

# delete saved results?
delete <- FALSE
if (delete) fs::file_delete(pr)

# Store promises here
tasks <- list()

for (i in seq_len(nrow(param_grid))) {
  
  # Extract parameters for this specific row
  p <- param_grid[i, ]
  
  # Construct filename
  fname <- file.path(
    pr, 
    paste0(
      "multivar_sdy", p$sd_jaar ,
      "_ny", p$n_jaren,
      "_trend", p$trend,
      "_reps", p$n_herhalingen,
      "_nsims", p$nsims,
      ".rds"
    )
  )
  
  # Submit to mirai
  tasks[[i]] <- mirai({
    library(here)
    library(glmmTMB)
    library(dplyr)
    # Check cache
    if (file.exists(fname)) {
      res <- readRDS(fname)
      return(res)
    }
    
    # Run Analysis
    result <- power_analysis(
      tmb_model = tmb_jaar,  
      n_reps = p$n_herhalingen,
      n_yrs = p$n_jaren,
      trend = p$trend,
      sd_yr = p$sd_jaar,
      nsim = p$nsims
    )
    result <- bind_cols(p, result)
    
    # Save and return result
    saveRDS(result, file = fname)
    return(result) 
  }, 
  # Pass parameters and functions
  environment()
  )
}
```

```{r}
# call_mirai blocks until all tasks are done
results_collected <- lapply(tasks, call_mirai)
power_df <- purrr::map_dfr(results_collected, \(x) x$data) |>
  mutate(trend = factor(trend))

daemons(0)
```

```{r plot-power-curves}
ggplot(
  power_df,
  aes(x = n_herhalingen * 4, y = power, color = trend)
) +
  geom_line(linewidth = 1.2) +
  geom_ribbon(
    aes(
      ymin = lower_ci,
      ymax = upper_ci,
      fill = trend,
      colour = NULL
    ),
    alpha = 0.2
  ) +
  geom_point() +
  geom_hline(
    yintercept = 0.8,
    linetype = 2,
    color = "darkgrey"
  ) +
  scale_y_continuous(limits = c(0, 1)) +
  scale_x_continuous() +
  guides(x = guide_axis(check.overlap = TRUE)) +
  labs(
    x = "Aantal locaties",
    y = "Onderscheidend vermogen"
  ) +
  facet_grid(
    sprintf("SD jaar: %.02f", sd_jaar) ~
      sprintf("Aantal jaren: %02d", n_jaren)
  )
```

```{r}
ggplot(
  power_df |> mutate(sd_jaar = factor(sd_jaar)),
  aes(x = n_herhalingen * 4, y = power, color = sd_jaar)
) +
  geom_line(linewidth = 1.2, alpha = 0.8) +
  geom_ribbon(
    aes(
      ymin = lower_ci,
      ymax = upper_ci,
      fill = sd_jaar,
      colour = NULL
    ),
    alpha = 0.2
  ) +
  geom_point() +
  geom_hline(
    yintercept = 0.8,
    linetype = 2,
    color = "darkgrey"
  ) +
  scale_y_continuous(limits = c(0, 1)) +
  scale_x_continuous() +
  guides(x = guide_axis(check.overlap = TRUE)) +
  labs(
    x = "Aantal locaties",
    y = "Onderscheidend vermogen"
  ) +
  facet_grid(
    sprintf("Trend: %.d%%", trend) ~ sprintf("Aantal jaren: %02d", n_jaren)
  )

```

### Berekening op basis van GAI bootstrap samples

```{r fun-simulate-new-month-data}
# zero inflation component van maand model zeer klein gemaakt
# omdat anders het jaar effect niet doorwerkt (0 blijft 0)
# met 1000 m transectlengte verwachten we ook veel minder nultellingen

simulate_new_month_data <- function(
    design,
    tmb_model = tmb_maand,
    trend_percent = 1,
    sd_jaar = 0.05,
    nsim = 100
) {
  # Extract original fixed effects (intercept, beheer, openheid, interaction)
  beta_original <- fixef(tmb_model)$cond
  
  # Define effect size for year (e.g., log(1.01) for a 1% increase)
  beta_jaar <- log(1 + trend_percent / 100)
  
  # Combine them
  # need new soortengroep!! intercept, beheer, openheid, year, interaction
  beta_new <- c(beta_original[1:8], beta_jaar, beta_original[9]) |> unname()
  
  # zero inflation component
  # -5 toegevoegd om de component zeer klein te maken
  beta_zi <- fixef(tmb_model)$zi - 5
  
  # Extract original theta (for the "soortengroep | pointid" term)
  theta_original <- getME(tmb_model, "theta")
  
  # Define the standard deviation for the year random effect
  theta_jaar <- log(sd_jaar)
  
  # Combine them (soortengroep matches formula: pointid first, then year)
  theta_new <- c(theta_original, theta_jaar)
  
  sims <- glmmTMB::simulate_new(
    ~
      offset(log(totale_transectlengte))
    + soortengroep
    + maand
    + beheer * openheid
    + jaar
    + (0 + soortengroep | locatie)
    + (1 | jaar),
    ziformula = ~ soortengroep,
    family = poisson(link = "log"),
    newdata = design,
    newparams = list(
      beta = beta_new,
      betazi = beta_zi,
      theta = theta_new
    ),
    nsim = nsim,
    seed = 135
  )

  return(sims)
}
```


```{r fun-calc-rbms-gai}
calc_rbms_gai <- function(
    dn,
    sm,
    sim_nr
) {
  m_visit <- dn |>
    distinct(
      SITE_ID = locatie,
      DATE
    ) |>
    as.data.frame()
  
  m_count <- dn |>
    mutate(
      SPECIES = soortengroep,
      SITE_ID = locatie,
      DATE,
      COUNT = sm[[sim_nr]],
      transectlengte = totale_transectlengte,
      .keep = "none"
    ) |>
    as.data.frame()
  
  ts_date <- ts_dwmy_table(
    InitYear = min(year(m_visit$DATE)),
    LastYear = max(year(m_visit$DATE)),
    WeekDay1 = 'monday'
    )
  
  ts_season <- ts_monit_season(
    ts_date,
    StartMonth = 6, EndMonth = 9,
    StartDay = 1,
    EndDay = NULL,
    CompltSeason = TRUE,
    Anchor = TRUE,
    AnchorLength = 2,
    AnchorLag = 2,
    TimeUnit = 'w'
  )
  
  ts_season_visit <- ts_monit_site(ts_season, m_visit)
  
  sc <- vector("list", length = length(unique(m_count$SPECIES)))
  sc <- setNames(sc, unique(m_count$SPECIES))
  fc <- ic <- si <- ci <- bs <- ci_bs <- ci_bs_log <- sc
  
  for (i in unique(m_count$SPECIES)) {
    set.seed(132545)
    sc[[i]] <- ts_monit_count_site(ts_season_visit, m_count, sp = i)
    fc[[i]] <- flight_curve(
      sc[[i]],
      #mod_form = ~ offset(log(transectlengte)) + beheer*openheid,
      MinVisit = 3,
      MinOccur = 2,
      MinNbrSite = 1,
      MaxTrial = 4,
      GamFamily = 'poisson',
      SpeedGam = FALSE,
      CompltSeason = TRUE,
      SelectYear = NULL,
      TimeUnit = 'w'
    )
    ic[[i]] <-  impute_count(
      ts_season_count = sc[[i]],
      ts_flight_curve = fc[[i]],
      YearLimit = NULL,
      TimeUnit = 'w'
    )
    si[[i]] <- site_index(butterfly_count = ic[[i]], MinFC = 0.10)
    ci[[i]] <- collated_index(
      data = si[[i]],
      s_sp = i,
      sindex_value = "SINDEX",
      glm_weights = TRUE,
      rm_zero = TRUE
    )
    bs[[i]] <- boot_sample(si[[i]], boot_n = 200)
    
    
    co_index <- list()
    for (j in c(0, seq_len(dim(bs[[i]]$boot_ind)[1]))) {
      co_index[[j + 1]] <- collated_index(
        data = si[[i]],
        s_sp = i,
        sindex_value = "SINDEX",
        bootID = j,
        boot_ind = bs[[i]],
        glm_weights = TRUE,
        rm_zero = TRUE
      )
    }
    
    # collate and append the results
    co_index <- data.table::rbindlist(lapply(co_index, FUN = "[[","col_index"))
    ci_bs[[i]] <- co_index
    
    # annual log10 indices
    co_index_b <- co_index[COL_INDEX > 0.0001 & COL_INDEX < 100000, ]
    co_index_logInd <- co_index_b[
      BOOTi == 0, .(M_YEAR, COL_INDEX)][, log10(COL_INDEX), by = M_YEAR][
        , mean_logInd := mean(V1)]
    
    ## merge the mean log index with the full bootstrap dataset
    data.table::setnames(co_index_logInd, "V1", "logInd")
    data.table::setkey(co_index_logInd, M_YEAR)
    data.table::setkey(co_index_b, M_YEAR)
    co_index_b <- merge(co_index_b, co_index_logInd, all.x = TRUE)
    
    data.table::setkey(co_index_b, BOOTi, M_YEAR)
    co_index_b[ , boot_logInd := log10(COL_INDEX)]
    ci_bs_log[[i]] <- co_index_b
  }
  
  ci_bs_log_df <- ci_bs_log |>
    purrr::list_rbind(names_to = "SPECIES") |>
    as_tibble() |>
    mutate(
      SPECIES,
      M_YEAR,
      BOOTi,
      LCI = 2 + boot_logInd - mean_logInd,
      .keep = "none"
    ) |>
    mutate(
      C_YEAR  = M_YEAR - min(M_YEAR)
    )
  
  return(ci_bs_log_df)
}

```


```{r}
#| label: fun-run-scenario
run_scenario <- function(
    n_herhalingen,
    n_jaren,
    maand = c(6:9),
    trend_percent,
    sd_jaar,
    nsim = 100
    ) {
  dn <- generate_design(
    n_herhalingen = n_herhalingen,
    n_jaren = n_jaren) |>
  expand_grid(maand) |> 
  mutate(maand = factor(maand)) |>
  mutate(
    DATE = paste(
      2025 + jaar,
      maand,
      sample(1:30, size = n(), replace = TRUE),
      sep = "-"
    )
  )
  
  sm <- simulate_new_month_data(
    design = dn,
    trend_percent = trend_percent,
    sd_jaar = sd_jaar,
    nsim = nsim)
  
  boot_results_mat <- matrix(nrow = nsim, ncol = 6)
  for (i in seq_along(sm)) {
    gai <- calc_rbms_gai(
      dn = dn, sm = sm, sim_nr = i
    )

    # Fit the model for every bootstrap iteration (BOOTi > 0)
    # BOOTi == 0 is the observed data
    boot_results <- gai |> 
      dplyr::filter(BOOTi > 0) |>
      nest(.by = BOOTi) |>
      # fit model to each BOOTi
      mutate(
        model = purrr::map(data, \(x) lm(LCI ~ 0 + SPECIES + C_YEAR, data = x)),
        boot_coefs = purrr::map(model, \(x) summary(x)$coef["C_YEAR",] |>
                           t() |>
                           as_tibble())
      ) |>
      unnest(boot_coefs) |>
      # propagate uncertainty associated with Bootstrap samples
      summarise(
        year_est = mean(Estimate),
        year_lower = quantile(Estimate, 0.025),
        year_upper = quantile(Estimate, 0.975),
        year_se = sd(Estimate),
        year_t_val = year_est / year_se,
        # two-sided p-value
        year_p_val = 2 * min(sum(Estimate >= 0), sum(Estimate <= 0)) / n()
      )
    boot_results_mat[i, ] <- as.matrix(boot_results[1, ])
  }
  colnames(boot_results_mat) <- colnames(boot_results)
  boot_results <- as_tibble(boot_results_mat)
  sig_results <- boot_results$year_p_val <= 0.05
  ci_test <- binom.test(
    x = sum(sig_results, na.rm = TRUE),
    n = sum(!is.na(sig_results))
  )

  boot_results <- boot_results |>
    summarize(
      year_est_mean = mean(year_est),
      year_est_positive = mean(year_est > 0),
      power_mean = mean(year_p_val <= 0.05),
      power_lower = ci_test$conf.int[1],
      power_upper = ci_test$conf.int[2]
    )
  
  return(boot_results)
}
```

```{r}
#| eval: false
profvis::profvis({
 out <- run_scenario(
   n_herhalingen = 2, n_jaren = 6, trend_percent = 1, sd_jaar = 0.01, nsim = 1
 )
 out
})

```



-   eerst het model gebruiken dat gefit is op maandgegevens om nieuwe gegevens per maand te genereren.
-   nsim per scenario van deze data genereren
-   voor elk gesimuleerde dataset GAI berekening gebruiken om bootstrap samples te bekomen voor de GAI - dit zijn per jaar en per soortengroep bootstrap samples
-   methode powerberekeningen zoals bij graslandvlinderindex op toepassen, maar dan op niveau van soortengroepen in plaats van soorten

```{r}
#| label: run-gai-simulation
# 1. Setup Daemons
n_cores <- parallel::detectCores(logical = FALSE)
daemons(ceiling(n_cores / 2), dispatcher = FALSE)

# 2. Define Parameter Grid (Flatten the loops)
trends <- c(1, 2, 5)
reps <- c(2, 5, 15, 30, 60)
n_jaren  <- c(6, 12, 24)
sd_jaar <- c(0.01, 0.05, 0.15, 0.4)

param_grid <- tidyr::expand_grid(
  sd_jaar = sd_jaar,
  n_jaren = n_jaren,
  trend = trends,
  n_herhalingen = reps,
  nsims = 100
)

# # restriction to vary only one parameter (reps)
# param_grid <- param_grid |>
#   filter(
#     trend == 1,
#     n_jaren == 12,
#     sd_jaar == 0.01
#   )


pr <- fs::dir_create(
  here::here("source", "powercalc_results", "gai")
)

# delete saved results?
delete <- FALSE
if (delete) fs::file_delete(pr)

# Store promises here
tasks <- list()

for (i in seq_len(nrow(param_grid))) {
  
  # Extract parameters for this specific row
  p <- param_grid[i, ]
  
  # Construct filename
  fname <- file.path(
    pr, 
    paste0(
      "gai_sdy", p$sd_jaar ,
      "_ny", p$n_jaren,
      "_trend", p$trend,
      "_reps", p$n_herhalingen,
      "_nsims", p$nsims,
      ".rds"
    )
  )
  
  # Submit to mirai
  tasks[[i]] <- mirai({
    library(here)
    library(rbms)
    library(dplyr)
    library(tidyr)
    library(glmmTMB)
    library(lubridate)
    library(purrr)
    # Check cache
    if (file.exists(fname)) {
      res <- readRDS(fname)
      return(res)
    }
    
    # Run Analysis
    result <- run_scenario(
      n_herhalingen = p$n_herhalingen,
      n_jaren = p$n_jaren,
      maand = 6:9,
      trend_percent = p$trend,
      sd_jaar = p$sd_jaar,
      nsim = p$nsims
    )
    result <- bind_cols(p, result)
    
    # Save and return result
    saveRDS(result, file = fname)
    return(result) 
  }, 
  # Pass parameters and functions
  environment()
  )
}
```

```{r}
#| label: mirai-collect-gai
# call_mirai blocks until all tasks are done
results_collected_gai <- lapply(tasks, call_mirai)
power_df <- purrr::map_dfr(results_collected_gai, \(x) x$data) |>
  mutate(trend = factor(trend))
results_collected_gai[[1]]$data

daemons(0)
```



```{r}
dn |>
  mutate(count = sm[[1]]) |>
  ggplot() +
  geom_line(
    aes(
      x = as_date(DATE),
      y = count,
      group = locatie)
  ) +
  facet_grid(soortengroep ~ jaar, scales = 'free')

dn |>
  mutate(count = sm[[1]]) |>
  ggplot() +
  geom_line(
    aes(
      x = as_date(DATE),
      y = count,
      group = locatie)
  ) +
  facet_grid(rows = vars(soortengroep), scales = 'free')


```



```{r rbms-gai-calculation}
# https://retoschmucki.github.io/rbms/articles/vignette.html


## Extract the phenology output
pheno <- purrr::map(fc, \(x) x$pheno)
pheno_plot <- purrr::map(
  pheno,
  \(x) {
    x_var <- ifelse("trimWEEKNO" %in% names(x), "trimWEEKNO", "trimDAYNO")
    title <- unique(x$SPECIES)
    ggplot(x, aes(x = .data[[x_var]], y = NM, color = factor(M_YEAR))) +
      geom_line() +
      scale_color_discrete(name = "Year") +
      labs(
        title = title,
        x = ifelse(x_var == "trimWEEKNO", "Monitoring Week", "Monitoring Day"),
        y = "Relative Abundance"
      ) +
      theme_minimal() +
      theme(legend.position = "top")
  }
)

pheno_plot


ci_bs_df <- ci_bs |>
  purrr::list_rbind(names_to = "SPECIES") |>
  as_tibble()

ci_bs_log_df <- ci_bs_log |>
  purrr::list_rbind(names_to = "SPECIES") |>
  as_tibble()

replicate(1000, {
      ds_index$index <- rnorm(
        nrow(ds_index),
        mean = ds_index$y.x,
        sd = ds_index$y.y / sqrt(design$n_sample)
      )
      lm(index ~ 0 + species + year, data = ds_index) |>
        coef()
    }) -> coefs_matrix
    pnorm(
      0,
      mean = mean(coefs_matrix["year", ]),
      sd = sd(coefs_matrix["year", ]),
      lower.tail = design$trend > 0
    )

pval_matrix <- matrix(
  nrow = max(ci_bs_log_df$BOOTi) + 1,
  ncol = 1
)

ci_bs_log_df$C_YEAR <- ci_bs_log_df$M_YEAR - min(ci_bs_log_df$M_YEAR)

for (i in min(ci_bs_log_df$BOOTi):max(ci_bs_log_df$BOOTi)) {
  pvals <- lm(
    formula = boot_logInd ~ 0 + SPECIES + C_YEAR,
    data = ci_bs_log_df[ci_bs_log_df$BOOTi == i, ]
  ) |> summary()
  pval <- pvals$coefficients["C_YEAR", "Pr(>|t|)"]

  pval_matrix[i + 1, ] <- pval
}

power <- sum(pval_matrix <= 0.05) / nrow(pval_matrix)


# confidence intervals
# LCI = log collated index centered around 100 (log10(100) = 2)
bounds_log10 <- ci_bs_log_df  |>
  mutate(
    SPECIES,
    M_YEAR,
    BOOTi,
    LCI = 2 + boot_logInd - mean_logInd,
    .keep = "none"
  )  |>
  group_by(SPECIES, M_YEAR)  |>
  summarize(
    index = LCI[BOOTi == 0],
    lower = quantile(LCI[BOOTi != 0], 0.025, na.rm = TRUE),
    upper = quantile(LCI[BOOTi != 0], 0.975, na.rm = TRUE),
    .groups = "drop"
  )

bounds_log10 |>
  ggplot() +
  geom_pointrange(
    aes(
      x = factor(M_YEAR),
      y = index,
      ymin = lower,
      ymax = upper,
      colour = SPECIES
    ),
    position = position_dodge(width = 0.5)
  ) +
  labs(y = "log-10 collated index")

bounds <- ci_bs_df |>
  group_by(SPECIES, M_YEAR)  |>
  summarize(
    index = COL_INDEX[BOOTi == 0],
    lower = quantile(COL_INDEX[BOOTi != 0], 0.025, na.rm = TRUE),
    upper = quantile(COL_INDEX[BOOTi != 0], 0.975, na.rm = TRUE),
    .groups = "drop"
  )

bounds |>
  ggplot() +
  geom_pointrange(
    aes(
      x = factor(M_YEAR),
      y = index,
      ymin = lower,
      ymax = upper,
      colour = SPECIES
    ),
    position = position_dodge(width = 0.5)
  ) +
  labs(y = "generalised abundance index")

bounds

```



We gebruiken hiervoor de methode voor de berekening van een *generalized abundance index* (GAI) [@dennis2016; @dennis2022].
Normaal wordt deze berekend voor elke soort binnen een soortengroep.
Hier berekenen we deze voor elke soortengroep (voor de zweefvliegen beschikken we niet over de determinaties tot op soortniveau).
Voor de schatting van de GAI veronderstellen we hier dat de activiteiscurve een normale verdeling volgt en dat de tellingen afkomstig zijn uit een Poisson distributie.
Het maakt een groot verschil op welke resolutie we de data aan het model doorgeven.
We berekenen zowel een versie die de tellingen beschouwt per maand als een versie die de tellingen beschouwt per week.
In het laatste geval zijn er veel combinaties van locatie x week die leeg zijn (missing data), het model zal dan aan de hand van de geschatte activiteitscurve (over alle locaties) een imputatie doen voor die week.
De aggregatie per week geeft aanleiding tot verschillende totale transectlengte (160 m vs 320 m).
Het model in R package rGAI kan hier geen rekening mee houden.
Wellicht kunnen we dus enkel de aggregatie per maand betrouwen.

```{r}
#| label: gai
#| cache: true

gai_model <- function(input, family = c("P", "NB", "ZIP")) {
  family <- match.arg(family)
  #TODO modelselectie toevoegen voor verschillende dist_choice
  startvalues <- switch(
    family,
    "P" = rep(0, 2),
    "NB" = rep(0, 3),
    "ZIP" = c(0, 0, 0.5)
  )
  mixture <- rGAI::fit_GAI(
    start = startvalues,
    DF = as.data.frame(input),
    a_choice = "mixture",
    dist_choice = family,
    hessian = TRUE,
    options = list(B = 1)
  )
  return(mixture)
}
bootstrap_model <- function(gai_model) {
  b <- rGAI::bootstrap(
    gai_model,
    R = 400,
    refit = TRUE,
    alpha = 0.05,
    parallel = TRUE,
    cores = 5
  )
  return(b)
}

extract_site_totals <- function(input, gai_model, bootstraps) {
  out <- input |> distinct(site)
  out$N <- gai_model$N
  out$N_lwr <- bootstraps$N[1,]
  out$N_upr <- bootstraps$N[2,]

  return(out)
}

data_maandbasis <- bestuivers_2024_by_soortengroep_bezoek |>
  select(
    soortengroep,
    site = locatie,
    occasion = maand,
    count = n_ind,
    transectlengte
  ) |>
  summarise(
    count = sum(count),
    totale_transectlengte = sum(transectlengte),
    .by = c(soortengroep, site, occasion)
  ) |> 
  complete(soortengroep, site, occasion) |>
  mutate(
    site = factor(site)
  ) |>
  nest(.by = c(soortengroep, totale_transectlengte)) |>
  mutate(
    resolutie = "maand"
  )

data_weekbasis <- bestuivers_2024_by_soortengroep_bezoek |>
  mutate(week = factor(week)) |>
  select(
    soortengroep,
    site = locatie,
    occasion = week,
    count = n_ind,
    transectlengte
  ) |>
  summarise(
    count = sum(count),
    totale_transectlengte = sum(transectlengte),
    .by = c(soortengroep, site, occasion)
  ) |> 
  complete(soortengroep, nesting(site, totale_transectlengte), occasion) |>
  mutate(
    site = factor(site)
  ) |>
  nest(.by = soortengroep) |> 
  mutate(resolutie = "week")



data_gai <- bind_rows(
  data_maandbasis,
  data_weekbasis
)

gai_model <- purrr::possibly(gai_model)
bootstrap_model <- purrr::possibly(bootstrap_model)
extract_site_totals <- purrr::possibly(extract_site_totals)

gai <- data_gai |>
  expand_grid(
    family = c("P", "NB", "ZIP")
  ) |>
  mutate(
    gai_model = purrr::map2(data, family, \(x, y) gai_model(x, y)),
    bootstrap = purrr::map(gai_model, bootstrap_model),
    site_totals = purrr::pmap(
      .l = list(
        x = data,
        y = gai_model,
        z = bootstrap
      ),
      .f = \(x,y,z) extract_site_totals(x, y, z))
  )


gai_site_totals <- gai |>
  select(-data, -gai_model, -bootstrap) |> 
  unnest(site_totals) |>
  rename(locatie = site)

```

@fig-gai-poisson-week-maand

```{r}
#| label: fig-gai-poisson-week-maand
#| fig-cap: Vergelijking van de geschatte locatie-jaartotalen voor GAI model 
#|  gebaseerd op Poisson distributie op basis van maandgegevens of weekgegevens
bestuivers_2024_by_soortengroep_jaar |>
  inner_join(gai_site_totals, by = join_by(soortengroep, locatie)) |>
  mutate(
    locatie = reorder(locatie, N)
  ) |>
  filter(family == "P") |>
  ggplot() +
  geom_pointrange(
    aes(
      y = locatie,
      x = N,
      xmin = N_lwr,
      xmax = N_upr,
      colour = soortengroep
      ),
    position = position_dodge(width = 0.2)
  ) +
  facet_wrap(~ resolutie, scales = "free_x")
```

```{r}
#| label: fig-gai-maand
#| fig-cap: Vergelijking van de geschatte locatie-jaartotalen voor verschillende
#|  GAI model distributies op basis van maandgegevens
bestuivers_2024_by_soortengroep_jaar |>
  inner_join(gai_site_totals, by = join_by(soortengroep, locatie)) |>
  filter(resolutie == "maand") |>
  mutate(
    locatie = reorder(locatie, N)
  ) |>
  ggplot() +
  geom_pointrange(
    aes(
      y = locatie,
      x = N,
      xmin = N_lwr,
      xmax = N_upr,
      colour = soortengroep
      ),
    position = position_dodge(width = 0.2)
  ) +
  facet_wrap(~ family, scales = "free_x")
```



De GAI wordt vervolgens voor een bepaald jaar berekend door uit te middelen over de locaties.
We kunnen dit doen voor elk bootstrap sample.
Hier hebben we geen opsplitsing gemaakt tussen locaties uit verschillende strata (binnen vs buiten SBP gebied en Open Landschap vs Halfopen Landschap).

```{r}
gai_calc <- function(b, alpha = 0.05) {
  bs <- rowMeans(b$N_raw)
  out <- data.frame(
    gai_mean = mean(bs),
    gai_se = sd(bs),
    gai_q_lwr = quantile(bs, prob = alpha / 2),
    gai_q_upr = quantile(bs, prob = 1 - alpha / 2)
  )
  return(out)
}

gai_calc <- purrr::possibly(gai_calc)

gai <- gai |>
  mutate(
    gai_result = purrr::map(bootstrap, gai_calc)
  )

gai |>
  select(soortengroep, resolutie, family, gai_result) |> 
  unnest(gai_result)
```




# Referenties
