---
title: "Poweranalyse op basis van pilootdata bestuivers zandleemstreek 2024"
author: "Hans Van Calster, Emma Cartuyvels"
format: 
  html:
    code-fold: true
    toc: true
    toc_float: true
    embed-resources: true
lang: nl
editor_options: 
  chunk_output_type: console
editor:
  markdown:
    wrap: sentence
bibliography: references.yaml
---

```{r setup}
library(knitr)
opts_chunk$set(
  message = FALSE,
  warning = FALSE
)
library(here)
library(dplyr)
library(tidyr)
library(readr)
library(ggplot2)
library(INBOtheme)
library(glmmTMB)
library(lubridate)
library(patchwork)
library(rbms)

conflicted::conflicts_prefer(dplyr::filter)
```

## Inleiding

In 2024 werden in de Zandleemstreek op 40 locaties maandelijks tussen juni en september bestuivers ingezameld via enerzijds transecttellingen en anderzijds pan-traps.
De bestuiversgroepen die beschouwd werden zijn dagvlinders, wilde bijen en wespen en zweefvliegen.
Deze data kunnen we gebruiken om steekproefgrootteberekeningen te informeren zodat een toekomstig meetnet voor bestuivers adequaat gedimensioneerd kan worden.
Ook in 2025 werden dezelfde data ingezameld, maar deze zijn momenteel nog niet beschikbaar.

In het kader van de natuurherstelverordening (Art 10 lid 2 punt 2) wordt gevraagd om het herstel van bestuiverspopulaties te monitoren:

> De Commissie is bevoegd overeenkomstig artikel 23 gedelegeerde handelingen vast te stellen teneinde deze verordening aan te vullen door een wetenschappelijk onderbouwde methode voor de monitoring van de diversiteit van bestuivers en bestuiverpopulaties vast te stellen en bij te werken. De Commissie stelt uiterlijk 19 augustus 2025 de eerste van die gedelegeerde handelingen tot vaststelling van een dergelijke methode vast.

De gedelegeerde verordening is in voege gegaan op 19 september 2025 en bevat belangrijke informatie over de (minimale) vereisten van een bestuiversmeetnet.

Bijlage I van de gedelegeerde verordening legt de minimale steekproefgrootte vast op niveau van de lidstaten.
Voor België werd deze vastgelegd op 60 proportioneel te verdelen over de combinatie van biogeografische regio en ecosysteem (landbouwgebied, bosgebied en overige met uitzondering van onder andere urbaan gebied, open wateren, ontoegankelijke gebieden, ...).

Deze steekproefgrootte werd bepaald in kader van een aantal voorafgaande Europese pilootprojecten (SPRING en STING).
De informatie hierover vinden we terug in:

-   Fig 2.4 uit @potts2024 waar het onderscheidend vermogen gerelateerd wordt aan het aantal gemoddeleerde soorten
-   Tabel 2.4 uit @potts2024 met parameters per lidstaat (grootte van de soortenpoel, gemiddeld aantal soorten per locatie, ...)
-   Toegewezen steekproefgroottes aan lidstaten uit bijlage I gedelegeerde verordening


```{r}
reconstructie <- read_csv(
  file = here::here(
    "data",
    "spring_reconstructed_data_pollinators_sample_sizes.csv"
  )
) |>
  janitor::clean_names()

fig_2_4 <- data.frame(
  species_modelled = c(
    48, 73, 78, 95, 98, 105, 115, 120, 122, 130, 
    155, 170, 200, 202, 205, 208, 215, 220, 235, 240, 
    260, 305, 340, 340, 470, 495, 550
  ),
  power = c(
    0.30, 0.36, 0.40, 0.44, 0.45, 0.51, 0.43, 0.49, 0.49, 0.47, 
    0.63, 0.67, 0.73, 0.73, 0.66, 0.79, 0.74, 0.62, 0.75, 0.68, 
    0.77, 0.82, 0.75, 0.77, 0.87, 0.90, 0.90
  )
)
```


In @fig-fig2.4-potts zijn de datapunten uit Fig 2.4 van @potts2024 weergegeven samen met een powercurve die we geschat hebben op basis van een saturatiecurve (Michaelis-Menten vergelijking) op deze data.
De figuur laat zien dat wanneer het aantal gemodelleerde soorten in een lidstaat groter is dan 300, het onderscheidend vermogen voldoende hoog wordt (> 0.8).
Dit is voor een 1% trend per jaar.
Uit @potts2024:

>Across all simulations, detecting higher declines is easy, as power is high, but realistically declines in aggregated species abundances should be expected around the 1% decline per year range according to literature. For example, we show that we have enough power to detect a 3% decline per year (18% for a 6-year period) at national level for >90% of simulations run regardless of Member State characteristics. This number is similar for a 2% decline (12% for a 6-year period; >80% of simulations), but drops drastically for a 1% decline (6% for a 6-year period).

```{r}
#| label: fig-fig2.4-potts
#| fig-cap: Reproductie van Fig 2.4 uit @potts2024 met toevoeging van een power-curve.

fit_nls <- nls(power ~ (Vm * species_modelled) / (K + species_modelled), 
               data = fig_2_4, 
               start = list(Vm = 1.0, K = 150))

summary(fit_nls)
coefs <- coef(fit_nls)

mm <- \(x) (coefs["Vm"] * x) / (coefs["K"] + x)


p1 <- fig_2_4 |> 
  ggplot() +
  geom_point(
    aes(y = power, x = species_modelled)
  ) +
  geom_function(fun = mm)

mb <- glmmTMB(
  power ~ sqrt(species_modelled),
  data = fig_2_4,
  family = "beta_family"
)

nd <- data.frame(
  species_modelled = 40:550
) %>%
  mutate(
    link_est = predict(mb, newdata = .),
    link_se = predict(mb, newdata = ., se = TRUE)$se,
    link_lwr = link_est - 2 * link_se,
    link_upr = link_est + 2 * link_se,
    power_est = plogis(link_est),
    power_lwr = plogis(link_lwr),
    power_upr = plogis(link_upr)
  )

p2 <- fig_2_4 |> 
  ggplot() +
  geom_line(
    data = nd,
    aes(
      x = sqrt(species_modelled),
      y = power_est
    )
  ) +
  geom_ribbon(
    data = nd,
    aes(
      x = sqrt(species_modelled),
      ymin = power_lwr,
      ymax = power_upr
    ),
    alpha = 0.3
  ) +
  geom_point(aes(y = power, x = sqrt(species_modelled)))

p1 + p2 +
  plot_layout(guides = "collect", axes = "collect")


# voeg schatting toe aan reconstructie
reconstructie <- reconstructie |>
  mutate(
    estimated_power = mm(x = pool * occupancy)
  )
```


```{r}
#| label: fig-steekproefgrootte-potts
#| fig-column: page-right
#| fig-width: 10
#| fig-height: 10
#| fig-cap: Relaties tussen steekproefgrootte en lidstaat kenmerken.
#|   (a) De grootte van de soortenpoel
#|   (b) De kans op aanwezigheid van soorten
#|   (c) Geschat onderscheidend vermogen is op basis van de relatie ervan met aantal gemodelleerde soorten
#|   (d) Schatting van de steekproefgrootte (contouren) op basis de interactie
#|    tussen soortenpoel en kans op aanwezigheid (Poisson distributie).
#|    De afwijking t.o.v. de steekproefgrootte in bijlage I van de gedelegeerde
#|    verordening is in groen-rood kleurgradiënt weergegeven

p1 <- reconstructie |>
  ggplot(aes(x = pool, y = minimum_sample_size)) +
  geom_text(aes(label = iso2)) +
  geom_smooth(method = "lm") +
  labs(
    y = "Steekproefgrootte (bijlage I gedelegeerde verordening)",
    x = "Soortenpoel (Tabel 2.4 Potts et al. 2024)"
  )

p2 <- reconstructie |>
  ggplot(aes(x = occupancy, y = minimum_sample_size)) +
  geom_text(aes(label = iso2)) +
  geom_smooth(method = "lm") +
  labs(
    y = "Steekproefgrootte (bijlage I gedelegeerde verordening)",
    x = "Kans op aanwezigheid (Tabel 2.4 Potts et al. 2024)"
  )

p3 <- reconstructie |>
  ggplot(aes(x = minimum_sample_size, y = estimated_power)) +
  geom_text(aes(label = iso2)) +
  geom_smooth() +
  labs(
    x = "Steekproefgrootte (bijlage I gedelegeerde verordening)",
    y = "Geschat onderscheidend vermogen"
  )

m <- glm(
  minimum_sample_size ~ pool*occupancy,
  family = poisson(),
  data = reconstructie
)

nd <- expand_grid(
  pool = seq(0, 2100, 100),
  occupancy = pretty(reconstructie$occupancy, n = 10)
)

predictions <- nd |> 
  mutate(
    min_req_samplesize  = predict(m, type = "response", newdata = nd)
  )

reconstructie <- reconstructie |>
  mutate(
    predicted_mrs = predict(m, type = "response")
  )

p4 <- predictions |>
  ggplot() +
  geom_contour_filled(
    aes(x = pool, y = occupancy, z = min_req_samplesize)
  ) +
  ggrepel::geom_text_repel(
    data = reconstructie |>
      mutate(
        afwijking = minimum_sample_size - predicted_mrs
      ),
    aes(
      x = pool, y = occupancy,
      label = sprintf("%s: %d, %.2f", iso2, minimum_sample_size, estimated_power),
      colour = afwijking
    )
  ) +
  scale_color_gradient2(low = "darkred", high = "green4") +
  labs(
    x = "Soortenpoel (Tabel 2.4 Potts et al. 2024)",
    y = "Kans op aanwezigheid (Tabel 2.4 Potts et al. 2024)"
  )
(p1 + p2) / (p3 + p4) +
  plot_layout(
    guides = "collect", axes = "collect",
    widths = c(1, 1), heights = c(1, 1)) +
  plot_annotation(tag_levels = "a")
```




Bijlage II van de gedelegeerde verordening bepaalt de methodiek voor de berekening van de indicatoren.
Dit is de letterlijke tekst uit [bijlage II van de gedelegeerde verordening](https://eur-lex.europa.eu/legal-content/NL/TXT/HTML/?uri=OJ:L_202502188#anx_II):

> 1.  Algemene regels

> 1)  De voor elke lidstaat te berekenen indicator voor veelvoorkomende bestuivers wordt gebaseerd op de overeenkomstig de artikelen 5 en 6 verzamelde gegevens. Daarbij wordt alleen rekening gehouden met registraties van exemplaren die overeenkomstig artikel 8 tot op soortniveau zijn geïdentificeerd. Uitheemse soorten worden niet in aanmerking genomen.

> 2)  In de indicator voor veelvoorkomende bestuivers worden de metingen van trends in de abundantie en diversiteit van veelvoorkomende doelsoorten gecombineerd. Die trends worden voor elke beoordelingsperiode en voor elke in artikel 2 bedoelde taxonomische groep berekend op basis van de jaarlijkse indexen voor de abundantie van soorten en de jaarlijkse indexen voor de diversiteit van soorten die overeenkomstig de punten 2 en 3 zijn vastgesteld.

> 2.  Jaarlijkse indexen voor de abundantie van soorten

> 1)  Jaarlijks wordt voor elke in een lidstaat waargenomen soort een soortspecifieke abundantie-index berekend op basis van de door Dennis et al. (2016) (1) beschreven methode voor een algemene abundantie-index.

> 2)  Bij de in lid 1 bedoelde soortspecifieke abundantie-index wordt alleen rekening gehouden met soorten die tijdens de beoordelingsperiode gemiddeld ten minste 25 keer per jaar in een lidstaat zijn waargenomen.

> 3)  De methodiek voor een algemene abundantie-index kan worden verbeterd door rekening te houden met de overeenkomstig artikel 5, lid 6, punten a) tot en met f), vastgestelde voorwaarden voor de in artikel 5, lid 1, bedoelde soorten, en overeenkomstig artikel 6, lid 5, punten a) tot en met f), voor nachtactieve motten.

> 4)  Voor elke taxonomische groep wordt jaarlijks een index voor de abundantie van meerdere soorten berekend aan de hand van de in lid 1 bedoelde soortspecifieke indexen, op basis van de door Freeman et al. (2021) (2) beschreven methode.

> 3.  Jaarlijkse indexen voor de diversiteit van soorten

> 1)  Voor elke monitoringlocatie en elke taxonomische groep wordt jaarlijks een locatiespecifieke index voor de diversiteit van soorten berekend aan de hand van de methodiek van de diversiteitsindex van Shannon-Wiener (3).

> 2)  Voor elke taxonomische groep wordt jaarlijks een index voor de diversiteit van soorten berekend aan de hand van de in lid 1 bedoelde locatiespecifieke indexen voor de diversiteit van soorten, op basis van de door Freeman et al. (2021) beschreven methodiek.

> 4.  Trends in de abundantie en diversiteit van soorten

> 1)  De door Freeman et al. (2021) beschreven methodiek maakt het mogelijk voor elke beoordelingsperiode de trends in de abundantie van soorten te bepalen op basis van de in punt 2, lid 4, bedoelde indexen voor de abundantie van meerdere soorten alsook de trends in de diversiteit van soorten op basis van de in punt 3, lid 2, bedoelde indexen voor de diversiteit van soorten.

> 2)  Voor de eerste beoordelingsperiode blijft de in lid 1 bedoelde methode beperkt tot een rechte lijn over de jaarlijkse waarden van de indexen voor de abundantie van meerdere soorten en de indexen voor de diversiteit van soorten.

> 3)  Voor de beoordelingsperioden na 2030 worden afgevlakte trends berekend, waarbij de gelijkmatigheid van de trends wordt bepaald aan de hand van de door Massimino et al. (2025) (4) beschreven benadering.

> 5.  Berekening van de indicator voor veelvoorkomende bestuivers

> 1)  Per beoordelingsperiode wordt de waarschijnlijkheid van een positieve trend afzonderlijk bepaald voor de trends in de abundantie van soorten en de trends in de diversiteit van soorten voor elke taxonomische groep. Deze waarschijnlijkheden worden omgezet in een ratio.

> 2)  Het product van alle in lid 1 bedoelde ratio’s wordt berekend.

> 3)  Het product van alle in lid 2 bedoelde ratio’s wordt weer omgezet in een gecombineerde waarschijnlijkheid dat zowel de abundantie van soorten als de diversiteit van soorten in alle taxonomische groepen toeneemt. Die gecombineerde waarschijnlijkheid vormt de indicator voor veelvoorkomende bestuivers, die wordt verstrekt met een betrouwbaarheidsinterval van 90 %.

> (1) Dennis, E.B., Morgan, B.J.T., Freeman, S.N., Brereton, T.M., en Roy, D.B., (2016), A Generalized Abundance Index for Seasonal Invertebrates, Biometrics 72: 1305-1314. https://doi.org/10.1111/biom.12506.

> (2) Freeman, S.N., Isaac, N.J.B., Besbeas, P., Dennis, E.B., and Morgan, B.J.T., (2021), A Generic Method for Estimating and Smoothing Multispecies Biodiversity Indicators Using Intermittent Data, JABES 26: 71—89. https://doi.org/10.1007/s13253-020-00410-6.

> (3) Allaby, M. (2020) A Dictionary of Zoology (5 ed.), Oxford University Press, Oxford, doi: 10.1093/acref/9780198845089.001.0001.

> (4) Massimino, D., Baillie, S.R., Balmer, D.E., Bashford, R.I., Gregory, R.D., Harris, S.J., Heywood, J.J.N., Kelly, L.A., Noble, D.G., Pearce-Higgins, J.W., Raven, M.J., Risely, K., Woodcock, P., Wotton, S.R., en Gillings, S. (2025), The Breeding Bird Survey of the United Kingdom, Global Ecology and Biogeography 34: e13943 (https://doi.org/10.1111/geb.13943).


## Pilootdata bestuivers Zandleemstreek 2024

```{r inlezen}
bestuivers_2024 <- read_csv(
  here("data", "processed", "bestuivers_2024.csv")
) |>
  rename(
    locatie = location_code
  ) |>
  mutate(
    jaar = year(date_b),
    dag = day(date_b),
    jdag = lubridate::yday(date_b)
  )
```

Er is één locatie waarvoor gegevens van het MAS meetnet ontbreken (deze verwijderen we):

```{r}
bestuivers_2024 |>
  select(locatie, beheer, openheid, WKT) |>
  filter(is.na(beheer)) |>
  distinct()
```

```{r}
bestuivers_2024 |>
  select(
    sample_id,
    method_cd,
    order,
    n_ind,
    locatie,
    beheer,
    openheid,
    maand
  ) |>
  naniar::vis_miss()
```

We verwijderen honingbijen en houden enkel de transecttellingen.

```{r transectdata}
bestuivers_2024_ts <- bestuivers_2024 |>
  filter(
    species_nm != "Apis mellifera",
    method_cd == "TS"
  ) |>
  select(
    methode = method_cd,
    soortengroep = order,
    n_ind,
    locatie,
    beheer,
    openheid,
    jaar,
    maand,
    dag,
    jdag
  )

all_dates <- bestuivers_2024 |>
  distinct(locatie, jaar, maand, dag) |>
  arrange(locatie, jaar, maand, dag) |>
  mutate(
    bezoek_in_maand = dense_rank(dag),
    .by = c(locatie, jaar, maand)
  )

bestuivers_2024_ts <- bestuivers_2024_ts |>
  left_join(all_dates, by = join_by(locatie, jaar, maand, dag))

```

### Aggregatie per maand

Voor de staalname in de zandstreek werden maandelijks de 40 locaties bemonsterd.
Hierbij plaatsten we telkens 4 kleurvalsets (telkens 2 op vegetatiehoogte, en 2 net boven de bodem) en deze bleven gedurende 3 dagen actief.
Op de dag van het plaatsen van de kleurvallen lopen we ook een transect (transect van 4x 40m =160m; telkens in 30 minuten), dit werd eens gelopen voor wilde bijen en zweefvliegen en dan hetzelfde transect ook eens voor de vlinders).
Dan 3 dagen later, op de dag van het leegmaken van de kleurvallen lopen we opnieuw hetzelfde transect (1x voor vlinders en 1x voor wilde bijen en zweefvliegen).
Dus in totaal werden per locatie 4 transecten gelopen 'per maand'.

We werken enkel verder op soortengroepniveau (dagvlinders, zweefvliegen en wilde bijen) en sommeren de aantallen op een locatie per maand.
Dit betekent dat deze gesommeerde aantallen gelden voor een transectlengte gelijk aan $160*2 = 320$ meter voor elke soortengroep @tbl-design.

```{r}
#| label: tbl-design
#| tbl-cap: Overzicht van de ontwerpvariabelen.
locs <- bestuivers_2024_ts |>
  distinct(locatie, beheer, openheid) |>
  filter(!is.na(beheer))

jaar <- unique(bestuivers_2024_ts$jaar)
maand <- unique(bestuivers_2024_ts$maand)
bezoek_in_maand <- 1:2
soortengroep <- bestuivers_2024_ts |> distinct(soortengroep)
transectlengte <- 160

all_dates

design <- expand_grid(
  jaar,
  maand,
  bezoek_in_maand,
  locs,
  soortengroep,
  transectlengte
) |>
  mutate(
    methode = "TS"
  ) |>
  left_join(
    all_dates, by = join_by(jaar, maand, bezoek_in_maand, locatie)
) |> 
  mutate(
    datum = ymd(paste(jaar, maand, dag, sep = "-")),
    jdag = yday(datum),
    week = week(datum)
  )

design |>
  group_by(jaar, soortengroep, maand, beheer, openheid) |>
  summarise(
    n_bezoeken = max(bezoek_in_maand),
    n_locs = n_distinct(locatie),
    totale_transectlengte_per_locatie = sum(transectlengte) / n_locs
  ) |>
  kable()
```




```{r bestuivers-aggregation-soortengroep}
bestuivers_2024_by_soortengroep_bezoek <- design |>
  left_join(
    bestuivers_2024_ts,
    by = join_by(
      jaar, maand, dag, jdag, bezoek_in_maand, locatie, beheer,
      openheid, soortengroep, methode
    )
  ) |>
  # indien n_ind NA, werden tijdens bezoek geen bestuivers waargenomen
  mutate(n_ind = ifelse(is.na(n_ind), 0, n_ind)) |>
  group_by(
    soortengroep,
    jaar, maand, dag, jdag, week, bezoek_in_maand,
    locatie, beheer, openheid,
    transectlengte
  ) |>
  summarise(
    n_ind = sum(n_ind),
    .groups = "drop"
  ) |>
  mutate(
    maand = as.factor(maand)
  ) 

bestuivers_2024_by_soortengroep <- bestuivers_2024_by_soortengroep_bezoek |>
  group_by(
    soortengroep,
    jaar, maand,
    locatie, beheer, openheid,
    transectlengte
  ) |>
  summarise(
    n_ind = sum(n_ind),
    totale_transectlengte = sum(transectlengte),
    .groups = "drop"
  )

bestuivers_2024_per_soortengroep_week <- bestuivers_2024_by_soortengroep_bezoek |>
  group_by(
    soortengroep,
    jaar, maand, week,
    locatie, beheer, openheid,
    transectlengte
  ) |>
  summarise(
    n_ind = sum(n_ind),
    totale_transectlengte = sum(transectlengte),
    .groups = "drop"
  )

```

```{r}
glimpse(bestuivers_2024_by_soortengroep)
sum(is.na(bestuivers_2024_by_soortengroep))
```

### Aggregatie per jaar

We maken nog een dataset waar we de data verder aggregeren zodat we per locatie en per soortengroep één waarde per jaar bekomen.
Het is een aggregatie over de verschillende maanden en we nemen hiervoor het maximum (piekactiviteit).

@fig-piekactiviteit toont de waargenomen aantallen per maand tijdens elke transecttelling.

```{r}
#| label: fig-piekactiviteit
#| fig-cap: Waargenomen aantallen per maand tijdens elke transecttelling.
#|   De grote van de punten is evenredig met het aantal locaties.
#|   De donkerrode punten geven het gemiddelde in elke maand met een 95%
#|   betrouwbaarheidsinterval. 
bestuivers_2024_by_soortengroep_bezoek |> 
  ggplot() +
  stat_sum(
    aes(x = maand, y = n_ind,
        colour = factor(bezoek_in_maand)),
    position = position_dodge(width = 0.5),
    alpha = 0.5
  ) +
  stat_summary(
    fun.data = mean_cl_boot,
    aes(x = maand, y = n_ind),
    alpha = 0.5,
    colour = "darkred"
  ) +
  facet_wrap(~ soortengroep)
```

```{r aggregatie-jaar}
bestuivers_2024_by_soortengroep_jaar <- bestuivers_2024_by_soortengroep |>
  group_by(soortengroep, locatie, beheer, openheid, jaar,
           totale_transectlengte) |>
  summarise(
    max_n_ind = max(n_ind),
    max_maand = list(maand[n_ind == max_n_ind]),
    .groups = "drop"
  )
```

@tbl-piekactiviteit toont dat de piekactiviteit in 2024 voor de wilde bijen en zweefvliegen voornamelijk in juli viel en voor dagvlinders voornamelijk in augustus.
Het aantal locaties per soortengroep in deze tabel kan groter zijn dan het totaal aantal locaties indien dezelfde maximum aantallen in verschillende maanden werden geobserveerd.

```{r}
#| label: tbl-piekactiviteit
#| tbl-cap: Overzicht van de maanden waarin de maximum aantal individuen 
#|    werden waargenomen.
#|    Dit is locatieafhankelijk.
#|    Het aantal locaties is weergegeven in de laatste kolom.
bestuivers_2024_by_soortengroep_jaar |>
  unnest(max_maand) |>
  count(soortengroep, max_maand, name = "n_locs") |>
  kable()
```


## Modellering aantal individuen per soortengroep, openheid en beheer

### Aantallen per maand

```{r}
bestuivers_2024_by_soortengroep |>
  ggplot() +
  stat_sum(
    aes(x = soortengroep, y = n_ind), alpha = 0.5
  )
```

We modelleren de tellingen als een Poisson distributie met een log-link.
Het was nodig om een zero-inflation component toe te voegen opdat het model betrouwbaar de data kon genereren.

De lineaire predictor voor de Poisson component omvat:

-   een offset-term voor totale transectlengte (niet strikt nodig omdat overal constant, maar laat toe om predicties te maken voor andere lengtes)
-   effecten voor de verschillende soortengroepen
-   effecten voor de verschillende maanden dat er geteld werd
-   een effect voor de openheid van het landschap (HOL vs OL)
-   een effect voor de ligging binnen of buiten SBP gebied
-   een interactie term tussen openheid en ligging SBP
-   Voor elke soortengroep een random effect voor locatie en correlaties tussen de random effecten van de soortengroepen

Voor de zero-inflation component omvat de lineaire predictor enkel effecten voor de verschillende soortengroepen.

```{r tmb-maand-fit}
tmb_maand <- glmmTMB(
  formula = 
    n_ind ~
    offset(log(totale_transectlengte))
  + soortengroep 
  + maand
  + beheer * openheid
  + (0 + soortengroep | locatie),
  family = poisson(link = "log"),
  ziformula = ~ soortengroep,
  data = bestuivers_2024_by_soortengroep
)
```

```{r tmb-maand-checks}
performance::check_predictions(tmb_maand)
performance::check_overdispersion(tmb_maand)
performance::check_zeroinflation(tmb_maand)
```

```{r tmb-maand-summary}
summary(tmb_maand)
```

Dit is een vrij complex model om powerberekeningen op te baseren.
We kunnen dit verder vereenvoudigen door te aggregeren per locatie en per soortengroep naar één waarde per jaar (*in casu* enkel 2024).

### Maximum aantallen per jaar

```{r}
bestuivers_2024_by_soortengroep_jaar |>
  ggplot() +
  stat_sum(
    aes(x = soortengroep, y = max_n_ind), alpha = 0.5
  )
```

```{r tmb-jaar-fit}
tmb_jaar <- glmmTMB(
  formula =
    max_n_ind ~
    offset(log(totale_transectlengte))
  + soortengroep
  + beheer * openheid
  + (0 + soortengroep | locatie)
  , family = poisson(link = "log")
  , data = bestuivers_2024_by_soortengroep_jaar
)
```

```{r tmb-jaar-checks}
performance::check_predictions(tmb_jaar)
performance::check_overdispersion(tmb_jaar)
performance::check_zeroinflation(tmb_jaar)
```

Dit model is eenvoudiger: we hoeven geen maand effecten te schatten en een zero-inflation component is niet meer nodig.

```{r tmb-jaar-summary}
summary(tmb_jaar)
```

We voeren nog een paar testen uit om te kijken of de effecten voor ligging binnen of buiten SBP gebied en openheid van het landschap eventueel weggelaten kunnen worden:

```{r}
tmb_jaar_1 <- update(tmb_jaar, . ~ . - beheer:openheid)
tmb_jaar_2 <- update(tmb_jaar, . ~ . - beheer:openheid - beheer)
tmb_jaar_3 <- update(tmb_jaar, . ~ . - beheer:openheid - openheid)
tmb_jaar_4 <- update(tmb_jaar, . ~ . - beheer*openheid)

aic <- AIC(tmb_jaar, tmb_jaar_1, tmb_jaar_2, tmb_jaar_3, tmb_jaar_4)

aic |>
  arrange(AIC) |> 
  mutate(
    delta_aic = AIC - first(AIC)
  ) |>
  kable(digits = 1)
```

Op basis van AIC zijn er nauwelijks verschillen tussen deze modellen.
We kunnen er zowel voor opteren om de variabelen te behouden (want deel van het MAS meetnetontwerp) als ze te verwijderen (ze hadden nauwelijks effect voor pollinatoren in de Zandstreek in 2024).

## Steekproefgrootteberekeningen


### Berekeningen op basis van maximum aantallen per jaar

Werkwijze:

-   Genereer een steekproefontwerp op basis van de vier strata (binnen vs buiten SBP x HOL vs OL) met een in te stellen aantal herhalingen binnen een stratum en in te stellen aantal jaren.
-   Simuleer voor een steekproefontwerp nieuwe data op basis van het model dat we gefit hebben op de pilootdata (maximum aantallen per jaar voor elke soortengroep). We voegen hiervoor een lineaire jaar-trend toe aan het model waarvan we de grootte van de trend zelf instellen evenals een random jaar-effect waarvan we de grootte instellen (via een standaardafwijking). Het random jaar effect geeft aan hoe fel jaren van elkaar kunnen verschillen onafhankelijk van de lineaire trend. De veronderstelde lineaire trend is dezelfde voor elke soortengroep.
-   We fitten aan deze gesimuleerde data het overeenkomstige model, éénmaal met de lineaire trend en éénmaal zonder de lineaire trend. Uit de vergelijking van de likelihood's van deze modellen berekenen we een likelihood-ratio en bijhorende p-waarde op basis van een Chi-kwadraat verdeling. We herhalen dit proces voor 100 gesimuleerde datasets en bepalen het onderscheidend vermogen door de proportie van simulaties te bepalen waarvan de lineaire trend significant is op significantieniveau 5%. Op deze proportie berekenen we 95% betrouwbaarheidsintervallen aan de hand van een binomiale verdeling (x significante testen = successen op 100 trials).


```{r fun-generate-design}
# Define design variables
generate_design <- function(
    n_herhalingen,
    n_jaren,
    beheer = c("binnen plan", "buiten plan"),
    openheid = c("HOL", "OL"),
    soortengroep = c("Apoidea", "Lepidoptera", "Syrphidae")
) {
  require(tidyr)
  require(dplyr)
  # Design variables
  jaren <- seq_len(n_jaren)
  herhalingen <- seq_len(n_herhalingen)

  design <- expand_grid(
    soortengroep = soortengroep,
    jaar = jaren,
    beheer = beheer,
    openheid = openheid,
    herhaling = herhalingen
  ) |>
    mutate(
      locatie = paste(
        "loc",
        gsub(" ", "", beheer),
        openheid,
        herhaling,
        sep = "_"
      ),
      totale_transectlengte = 1000 # voor elke soortengroep wordt 1000 m gelopen
    )

  return(design)
}
```

```{r fun-simulate-new-data}
simulate_new_data <- function(
    design,
    tmb_model = tmb_jaar,
    trend_percent = 1,
    sd_jaar = 0.05,
    nsim = 100
) {
  # Extract original fixed effects (intercept, beheer, openheid, interaction)
  beta_original <- fixef(tmb_model)$cond
  
  # Define effect size for year (e.g., log(1.01) for a 1% increase)
  beta_jaar <- log(1 + trend_percent / 100)
  
  # Combine them
  # need new soortengroep!! intercept, beheer, openheid, year, interaction
  beta_new <- c(beta_original[1:5], beta_jaar, beta_original[6]) |> unname()
  
  # Extract original theta (for the "soortengroep | pointid" term)
  theta_original <- getME(tmb_model, "theta")
  
  # Define the standard deviation for the year random effect
  theta_jaar <- log(sd_jaar)
  
  # Combine them (soortengroep matches formula: pointid first, then year)
  theta_new <- c(theta_original, theta_jaar)
  
  sims <- glmmTMB::simulate_new(
    ~
      offset(log(totale_transectlengte))
    + soortengroep
    + beheer * openheid
    + jaar
    + (0 + soortengroep | locatie)
    + (1 | jaar),
    family = poisson(link = "log"),
    newdata = design,
    newparams = list(
      beta = beta_new,
      theta = theta_new
    ),
    nsim = nsim,
    seed = 135
  )

  return(sims)
}
```

```{r fun-calc-power}
calc_power <- function(
    sims,
    design
) {
  # fit full model once
  design$y_sim <- sims[[1]]
  full_model <- glmmTMB(
    y_sim ~
      offset(log(totale_transectlengte))
    + soortengroep
    + beheer * openheid
    + jaar
    + (0 + soortengroep | locatie)
    + (1 | jaar),
    family = poisson(link = "log"),
    data = design
  )
  sig_results <- vector("numeric", length(sims))
  for (i in seq_along(sims)) {
    # Update the response variable in the dataframe
    design$y_sim <- sims[[i]]
    
    # Fit model
    fit <- update(full_model, y_sim ~ ., data = design)
    fit_ <- update(full_model, y_sim ~ . - jaar, data = design)
    
    # Manual calculation (faster than anova())
    lrt_stat <- as.numeric(2 * (logLik(fit) - logLik(fit_)))
    p_val <- pchisq(lrt_stat, df = 1, lower.tail = FALSE)

    sig_results[i] <- p_val < 0.05
  }
  
  power <- mean(sig_results, na.rm = TRUE)
  # Calculate Exact Binomial Confidence Interval
  # x = number of successes (significant results)
  # n = number of trials (simulations)
  ci_test <- binom.test(
    x = sum(sig_results, na.rm = TRUE),
    n = sum(!is.na(sig_results))
  )

  # Extract results
  power_summary <- list(
    power = power,
    lower_ci = ci_test$conf.int[1],
    upper_ci = ci_test$conf.int[2]
  )

  return(power_summary)
}
```

```{r fun-power-analysis}
power_analysis <- function(
  tmb_model,  
  n_reps,
  n_yrs,
  trend,
  sd_yr,
  nsim
) {
  design <- generate_design(
    n_herhalingen = n_reps,
    n_jaren = n_yrs)
  sims <- simulate_new_data(
    design = design,
    tmb_model = tmb_jaar,
    trend_percent = trend,
    sd_jaar = sd_yr,
    nsim = nsim
  )
  pwr <- calc_power(sims = sims, design = design)
  return(pwr)
}

```

De jaar tot jaar variatie hebben we hier gemodelleerd als een random intercept voor elk jaar.
De standaarddeviatie van deze random intercepten is bepalend voor de verhouding ruis versus signaal om een trend te kunnen detecteren.
Voor de zweefvliegen weten we dat tussen 2024 en 2025 er een factor 5 verschil was in geobserveerde aantallen.
Dit waren ook twee heel verschillende jaren.
Als we zulke verschillen vertalen naar een standaarddeviatie in de log-schaal, dan bekomen we $log(5) = 4 * SD$ of $SD = log(5) / 4 \approx 0.4$, waarbij we verondersteld hebben dat 2024 een slecht jaar was ($-2*SD$ t.o.v. gemiddeld jaar) en 2025 een goed jaar was ($+2*SD$ t.o.v. een gemiddeld jaar).
Wanneer we zo'n grote onafhankelijke jaar tot jaar variatie toelaten in het model, dan zal het onderscheidend vermogen om kleine trends te detecteren zeer laag uitvallen.
Jaren zijn echter niet onafhankelijk van elkaar.
Meestal is er een positieve autocorrelatie in de tijd en wanneer we deze in de modellen in rekening brengen, zal dit het onderscheidend vermogen om een trend te detecteren omhoog krikken.
Voor bestuivers is er echter weinig geweten over deze autocorrelaties: hoe groot is de autocorrelatie en met hoeveel vertraging werkt ze?
In onze berekeningen hebben we niet getracht om dit te modelleren, maar berekenen we verschillende scenario's door voor de random, onafhankelijk jaar tot jaar variatie die in het model verondersteld wordt.

```{r power-analyse}
library(mirai)

# 1. Setup Daemons
n_cores <- parallel::detectCores(logical = FALSE)
daemons(ceiling(n_cores / 2), dispatcher = FALSE)

# 2. Define Parameter Grid (Flatten the loops)
trends <- c(1, 2)
reps <- c(5, 15, 30, 60)
n_jaren  <- c(6, 12, 24)
sd_jaar <- c(0.01, 0.05, 0.15, 0.4)

param_grid <- expand_grid(
  sd_jaar = sd_jaar,
  n_jaren = n_jaren,
  trend = trends,
  n_herhalingen = reps,
  nsims = 100
)

pr <- fs::dir_create(
  here::here("source", "powercalc_results")
)

# delete saved results?
delete <- FALSE
if (delete) fs::file_delete(pr)

# Store promises here
tasks <- list()

for (i in seq_len(nrow(param_grid))) {
  
  # Extract parameters for this specific row
  p <- param_grid[i, ]
  
  # Construct filename
  fname <- file.path(
    pr, 
    paste0(
      "multivar_sdy", p$sd_jaar ,
      "_ny", p$n_jaren,
      "_trend", p$trend,
      "_reps", p$n_herhalingen,
      "_nsims", p$nsims,
      ".rds"
    )
  )
  
  # Submit to mirai
  tasks[[i]] <- mirai({
    library(here)
    library(glmmTMB)
    library(dplyr)
    # Check cache
    if (file.exists(fname)) {
      res <- readRDS(fname)
      return(res)
    }
    
    # Run Analysis
    result <- power_analysis(
      tmb_model = tmb_jaar,  
      n_reps = p$n_herhalingen,
      n_yrs = p$n_jaren,
      trend = p$trend,
      sd_yr = p$sd_jaar,
      nsim = p$nsims
    )
    result <- bind_cols(p, result)
    
    # Save and return result
    saveRDS(result, file = fname)
    return(result) 
  }, 
  # Pass parameters and functions
  environment()
  )
}
```

```{r}
# call_mirai blocks until all tasks are done
results_collected <- lapply(tasks, call_mirai)
power_df <- purrr::map_dfr(results_collected, \(x) x$data) |>
  mutate(trend = factor(trend))

daemons(0)
```

```{r plot-power-curves}
ggplot(
  power_df,
  aes(x = n_herhalingen * 4, y = power, color = trend)
) +
  geom_line(linewidth = 1.2) +
  geom_ribbon(
    aes(
      ymin = lower_ci,
      ymax = upper_ci,
      fill = trend,
      colour = NULL
    ),
    alpha = 0.2
  ) +
  geom_point() +
  geom_hline(
    yintercept = 0.8,
    linetype = 2,
    color = "darkgrey"
  ) +
  scale_y_continuous(limits = c(0, 1)) +
  scale_x_continuous() +
  guides(x = guide_axis(check.overlap = TRUE)) +
  labs(
    x = "Aantal locaties",
    y = "Onderscheidend vermogen"
  ) +
  facet_grid(
    sprintf("SD jaar: %.02f", sd_jaar) ~
      sprintf("Aantal jaren: %02d", n_jaren)
  )
```

```{r}
ggplot(
  power_df |> mutate(sd_jaar = factor(sd_jaar)),
  aes(x = n_herhalingen * 4, y = power, color = sd_jaar)
) +
  geom_line(linewidth = 1.2, alpha = 0.8) +
  geom_ribbon(
    aes(
      ymin = lower_ci,
      ymax = upper_ci,
      fill = sd_jaar,
      colour = NULL
    ),
    alpha = 0.2
  ) +
  geom_point() +
  geom_hline(
    yintercept = 0.8,
    linetype = 2,
    color = "darkgrey"
  ) +
  scale_y_continuous(limits = c(0, 1)) +
  scale_x_continuous() +
  guides(x = guide_axis(check.overlap = TRUE)) +
  labs(
    x = "Aantal locaties",
    y = "Onderscheidend vermogen"
  ) +
  facet_grid(
    sprintf("Trend: %.d%%", trend) ~ sprintf("Aantal jaren: %02d", n_jaren)
  )

```

### Berekening op basis van GAI bootstrap samples

Werkwijze:

-   Hier vertrekken we van de pilootdata op maandbasis. We gebruiken het model dat de data fit op maandbasis om nieuwe data te generenen voor bepaalde ontwerpinstellingen (zoals voorheen: aantal herhalingen per stratum, aantal jaren, lineaire jaar-trend, random jaar-tot-jaar variatie die verdeeld wordt tussen strikte jaar variatie en jaar variatie die afhangt van de soortengroep). De zero-inflation component van dit model op maandbasis hebben we zeer klein gemaakt omdat anders het jaar effect niet doorwerkt en omdat je bij 1000 m transectlengte veel minder nultellingen verwacht vergeleken met de 320 m transectlengte die gelopen werd tijdens de pilootfase. De gesimuleerde data zijn dus aantallen getelde individuen voor elk jaar voor de drie soortengroepen op elk van de locaties in de vier maanden (juni-september). Aan elke locatie wordt ook een willekeurige dag in de maand toegekend waarop de telling plaatsvond in een bepaald jaar.
-   Bovenstaande gesimuleerde data worden vervolgens samengevat tot een _Generalised Abundance Index_ (GAI). Dit is een doorgedreven aggregatie van de data naar één waarde per jaar en per soortengroep (dus aggregatie over maanden én over locaties). Voor een bepaald jaar en een bepaalde soortengroep wordt eerst een activiteitscurve (vliegcurve) opgesteld die weergeeft hoe de relatieve abundantie over het jaar verdeeld is op weekbasis (kan ook op dagbasis ingesteld worden). Deze curve wordt geleerd van alle locaties tegelijk (behalve locaties die niet voldoen aan bepaalde minimumvereisten). Deze curve wordt gebruikt om abundanties te imputeren voor weken zonder tellingen voor een bepaalde locatie. Vervolgens, wordt hieruit de populatiegrootte geschat door de som van aantal getelde individuen op een locatie in een bepaald jaar te delen door de som van de curve-kansen. Onzekerheid op deze schattingen wordt berekend aan de hand van bootstrapping.
-   We fitten aan elk van de (200) bootstrap samples (elke bootstrap sample is een dataset met voor elk jaar en voor elke soortengroep een geschatte populatiegrootte) een lineair model `y ~ 0 + soortengroep + jaar`, waarbij `y` een indexwaarde ($y = log(N_{it}/N_{1, t = 1})$) is in de log-schaal. Dit geeft 200 schattingen voor de trend (helling van jaar in log-schaal) en we berekenen hiermee een tweezijdige p-waarde. Stel bijvoorbeeld dat 10 schattingen negatief zijn, dan is de p-waarde 5 / 200 * 2 = 0.05.
-   Voorgaande p-waarde berekenen we voor elke gesimuleerde dataset en vergelijken we met het significantienivau van 5%. Het onderscheidend vermogen is dan de proportie van simulaties waarvoor de p-waarde kleiner of gelijk aan het significantieniveau is. We gebruiken de binomiale verdeling om hiervoor 95% betrouwbaarheidslimieten te berekenen.


```{r fun-simulate-new-month-data}
# zero inflation component van maand model zeer klein gemaakt
# omdat anders het jaar effect niet doorwerkt (0 blijft 0)
# met 1000 m transectlengte verwachten we ook veel minder nultellingen

simulate_new_month_data <- function(
    design,
    tmb_model = tmb_maand,
    trend_percent = 1,
    sd_jaar_tot = 0.05,
    varpart_jaar = 0.5, # 50% puur jaareffect
    nsim = 100
) {
  # Extract original fixed effects (intercept, beheer, openheid, interaction)
  beta_original <- fixef(tmb_model)$cond
  
  # Define effect size for year (e.g., log(1.01) for a 1% increase)
  beta_jaar <- log(1 + trend_percent / 100)
  
  # Combine them
  # need new soortengroep!! intercept, beheer, openheid, year, interaction
  beta_new <- c(beta_original[1:8], beta_jaar, beta_original[9]) |> unname()
  
  # zero inflation component
  # -5 toegevoegd om de component zeer klein te maken
  beta_zi <- fixef(tmb_model)$zi - 5
  
  # Extract original theta (for the "soortengroep | pointid" term)
  theta_original <- getME(tmb_model, "theta")
  
  # Define the standard deviation for the year random effect
  # and for the jaar:soortengroep random effect
  var_jaar <- varpart_jaar * sd_jaar_tot ^ 2
  var_jaar_sg <- (1 - varpart_jaar) *  sd_jaar_tot ^ 2
  theta_jaar <- log(sqrt(var_jaar))
  theta_jaar_sg <- log(sqrt(var_jaar_sg))
  
  # Combine them (soortengroep matches formula: pointid first, then year)
  theta_new <- c(theta_original, theta_jaar, theta_jaar_sg)
  
  sims <- glmmTMB::simulate_new(
    ~
      offset(log(totale_transectlengte))
    + soortengroep
    + maand
    + beheer * openheid
    + jaar
    + (0 + soortengroep | locatie)
    + (1 | jaar)
    + (1 | jaar:soortengroep),
    ziformula = ~ soortengroep,
    family = poisson(link = "log"),
    newdata = design,
    newparams = list(
      beta = beta_new,
      betazi = beta_zi,
      theta = theta_new
    ),
    nsim = nsim,
    seed = 135
  )

  return(sims)
}
```


```{r fun-calc-rbms-gai}
calc_rbms_gai <- function(
    dn,
    sm,
    sim_nr
) {
  m_visit <- dn |>
    distinct(SITE_ID = locatie, DATE) |>
    as.data.frame()
  
  m_count <- dn |>
    mutate(
      SPECIES = soortengroep,
      SITE_ID = locatie,
      DATE,
      COUNT = sm[[sim_nr]],
      transectlengte = totale_transectlengte,
      .keep = "none"
    ) |>
    as.data.frame()
  
  ts_date <- ts_dwmy_table(
    InitYear = min(year(m_visit$DATE)),
    LastYear = max(year(m_visit$DATE)),
    WeekDay1 = 'monday'
  )
  
  ts_season <- ts_monit_season(
    ts_date,
    StartMonth = 6, EndMonth = 9,
    StartDay = 1, EndDay = NULL,
    CompltSeason = TRUE, Anchor = TRUE,
    AnchorLength = 2, AnchorLag = 2, TimeUnit = 'w'
  )
  
  ts_season_visit <- ts_monit_site(ts_season, m_visit)
  
  sc <- vector("list", length = length(unique(m_count$SPECIES)))
  sc <- setNames(sc, unique(m_count$SPECIES))
  fc <- ic <- si <- bs <- ci_bs <- ci_bs_log <- sc
  
  for (i in unique(m_count$SPECIES)) {
    set.seed(132545)
    sc[[i]] <- ts_monit_count_site(ts_season_visit, m_count, sp = i)
    fc[[i]] <- flight_curve(
      sc[[i]],
      MinVisit = 3, MinOccur = 2, MinNbrSite = 1, MaxTrial = 4,
      GamFamily = 'poisson', 
      SpeedGam = TRUE,
      CompltSeason = TRUE, SelectYear = NULL, TimeUnit = 'w'
    )
    ic[[i]] <- impute_count(
      ts_season_count = sc[[i]], ts_flight_curve = fc[[i]],
      YearLimit = NULL, TimeUnit = 'w'
    )
    si[[i]] <- site_index(butterfly_count = ic[[i]], MinFC = 0.10)
    
    # --- SNELLE BOOTSTRAP LUS ---
    si_data <- data.table::copy(si[[i]])
    orig_n_sites <- data.table::uniqueN(si_data$SITE_ID) 
    
    # Filter & Preparatie
    si_data <- si_data[!is.na(SINDEX)]
    site_sums <- si_data[, .(sum_sindex = sum(SINDEX > 0)), by = SITE_ID]
    valid_sites <- site_sums[sum_sindex > 0, SITE_ID]
    si_data <- si_data[SITE_ID %in% valid_sites]
    
    all_years <- sort(unique(si_data$M_YEAR))
    si_data[, SITE_ID := factor(SITE_ID)]
    si_data[, M_YEAR := factor(M_YEAR, levels = all_years)]
    
    # precalculatie van de trage Matrix en Variabelen
    X_mat <- model.matrix(~ SITE_ID + M_YEAR - 1, data = si_data)
    Y_vec <- round(si_data$SINDEX)
    base_w <- si_data$TOTAL_NM
    
    bs_obj <- boot_sample(si[[i]], boot_n = 200)
    boot_site_ids <- bs_obj$site_id
    
    # Pre-mapping van locaties voor instant lookup
    row_to_site_idx <- match(
      as.character(si_data$SITE_ID),
      as.character(boot_site_ids)
    )
    is_site_coef <- grepl("^SITE_ID", colnames(X_mat))
    site_coef_names <- sub("^SITE_ID", "", colnames(X_mat)[is_site_coef])
    site_coef_to_boot_idx <- match(site_coef_names, as.character(boot_site_ids))
    
    year_coef_idx <- grep("^M_YEAR", colnames(X_mat))
    year_coef_names <- sub("^M_YEAR", "", colnames(X_mat)[year_coef_idx])
    
    boot_seq <- c(0, seq_len(nrow(bs_obj$boot_ind)))
    
    co_index_list <- lapply(boot_seq, function(j) {
      if (j == 0) {
        f_i <- rep(1, length(boot_site_ids))
      } else {
        # Tabulate telt direct hoe vaak een site_id in de bootstrap index valt
        f_i <- tabulate(bs_obj$boot_ind[j, ], nbins = length(boot_site_ids))
      }
      
      # Gewichten updaten a.d.h.v de resample frequentie
      w_boot <- base_w * f_i[row_to_site_idx]
      keep <- w_boot > 0
      
      if (sum(keep) == 0) {
        return(data.table(BOOTi = j, M_YEAR = all_years, COL_INDEX = 0))
      } 
      # Base-R GLM engine
      mod <- tryCatch({
        glm.fit(
          x = X_mat[keep, , drop = FALSE],
          y = Y_vec[keep], weights = w_boot[keep], family = poisson()
        )
      }, error = function(e) NULL)
      
      if (is.null(mod)) {
        return(data.table(BOOTi = j, M_YEAR = all_years, COL_INDEX = 0))
      }
      
      coefs <- mod$coefficients
      
      # Site intercept onzekerheid
      alpha_vals <- coefs[is_site_coef]
      valid_alpha <- !is.na(alpha_vals)
      site_freqs <- f_i[site_coef_to_boot_idx]
      sum_site_exp <- sum(site_freqs[valid_alpha] *
                            exp(alpha_vals[valid_alpha]))
      
      # Jaar effecten
      year_effects <- numeric(length(all_years))
      names(year_effects) <- as.character(all_years)
      year_effects[1] <- 0 
      
      if (length(year_coef_idx) > 0) {
        y_coef <- coefs[year_coef_idx]
        y_coef[is.na(y_coef)] <- 0
        year_effects[year_coef_names] <- y_coef
      }
      
      gai_index <- (sum_site_exp / orig_n_sites) * exp(year_effects)
      data.table::data.table(
        BOOTi = j, M_YEAR = all_years, COL_INDEX = unname(gai_index)
      )
    })
    
    co_index <- data.table::rbindlist(co_index_list)
    ci_bs[[i]] <- co_index
    
    co_index_b <- co_index[COL_INDEX > 0.0001 & COL_INDEX < 100000, ]
    co_index_logInd <- co_index_b[
      BOOTi == 0, .(M_YEAR, COL_INDEX)][
        , log10(COL_INDEX), by = M_YEAR][, mean_logInd := mean(V1)]
    
    data.table::setnames(co_index_logInd, "V1", "logInd")
    data.table::setkey(co_index_logInd, M_YEAR)
    data.table::setkey(co_index_b, M_YEAR)
    co_index_b <- merge(co_index_b, co_index_logInd, all.x = TRUE)
    
    data.table::setkey(co_index_b, BOOTi, M_YEAR)
    co_index_b[ , boot_logInd := log10(COL_INDEX)]
    ci_bs_log[[i]] <- co_index_b
  }
  
  ci_bs_log_df <- ci_bs_log |>
    purrr::list_rbind(names_to = "SPECIES") |>
    as_tibble() |>
    mutate(
      SPECIES, M_YEAR, BOOTi,
      LCI = 2 + boot_logInd - mean_logInd, .keep = "none"
    ) |>
    mutate(C_YEAR  = M_YEAR - min(M_YEAR))
  
  return(ci_bs_log_df)
}

```


```{r}
#| label: fun-run-scenario
run_scenario <- function(
    n_herhalingen,
    n_jaren,
    trend_percent,
    sd_jaar_tot,
    varpart_jaar = 0.5,
    maand = c(6:9),
    nsim = 100
) {
  dn <- generate_design(n_herhalingen = n_herhalingen, n_jaren = n_jaren) |>
    expand_grid(maand) |> 
    mutate(maand = factor(maand)) |>
    mutate(
      DATE = paste(
        2025 + jaar, maand,
        sample(1:30, size = n(), replace = TRUE), sep = "-"
      )
    )
  
  sm <- simulate_new_month_data(
    design = dn, trend_percent = trend_percent,
    sd_jaar_tot = sd_jaar_tot, varpart_jaar = varpart_jaar, nsim = nsim)
  
  boot_results_mat <- matrix(nrow = nsim, ncol = 6)
  
  for (i in seq_along(sm)) {
    gai <- calc_rbms_gai(dn = dn, sm = sm, sim_nr = i)
    
    # Haal observaties op > 0 en sorteer
    gai_sub <- gai[gai$BOOTi > 0, ]
    gai_sub <- gai_sub[order(gai_sub$BOOTi), ]
    
    # Bereid Model Matrix voor (We fitten nu LCI_avg ~ 1 + C_YEAR)
    X_lm <- model.matrix(
      ~ 1 + C_YEAR,
      data = data.frame(C_YEAR = seq_len(n_jaren) - 1)
    )
    idx_cyear <- 2 # C_YEAR is nu de 2e kolom
    
    # de variantie-covariantiematrix berekenen
    XtX_inv <- chol2inv(chol(crossprod(X_lm)))
    var_unscaled_cyear <- XtX_inv[idx_cyear, idx_cyear]
    
    boot_ids <- unique(gai_sub$BOOTi)
    m <- length(boot_ids)
    
    # Opslag voor bootstrap regressieresultaten
    year_coefs <- matrix(nrow = m, ncol = 2) # [1] = Estimate, [2] = Std. Error
    
    # snelle lm.fit per bootstrap op GEMIDDELDE LCI per jaar
    for (b in seq_along(boot_ids)) {
      # Haal LCI en C_YEAR op voor deze specifieke bootstrap
      y_b <- gai_sub$LCI[gai_sub$BOOTi == boot_ids[b]]
      c_year_b <- gai_sub$C_YEAR[gai_sub$BOOTi == boot_ids[b]]
      
      # Bereken het gemiddelde per C_YEAR over de soorten(groepen) heen
      # (tapply sorteert automatisch op C_YEAR, wat perfect matcht met X_lm)
      y_avg <- as.numeric(tapply(y_b, c_year_b, mean))
      
      fit <- lm.fit(x = X_lm, y = y_avg)
      
      # Bereken residuals & variance voor de Standard Error 
      df <- length(y_avg) - fit$rank
      sigma2 <- sum(fit$residuals^2) / df
      
      year_coefs[b, 1] <- fit$coefficients["C_YEAR"]
      year_coefs[b, 2] <- sqrt(var_unscaled_cyear * sigma2)
    }
    
    # Rubin's Rules (met variantie-pooling)
    # elke bootstrap sample geeft een imputatie in weken zonder tellingen
    # die verder geaggregeerd worden naar jaartotalen
    # dus multiple imputaties
    year_est <- mean(year_coefs[, 1])
    # variance within bootstrap samples (gemiddelde variantie van het lm model)
    W <- mean(year_coefs[, 2]^2)
    # variance between bootstrap samples (meetfout/imputatie ruis)
    B <- var(year_coefs[, 1])
    # totale standaardfout
    year_se <- sqrt(W + B * (1 + 1/m))
    year_t_val <- year_est / year_se
    df_rubin <- (m - 1) * (1 + W / (B * (1 + 1/m)))^2
    # eenzijdige test voor stijgende trend
    year_p_val = pt(year_t_val, df = df_rubin, lower.tail = FALSE)
    
    # Opslaan
    boot_results_mat[i, ] <- c(
      year_est,
      year_est - qt(0.975, df_rubin) * year_se,  # Lower 95% CI
      year_est + qt(0.975, df_rubin) * year_se,  # Upper 95% CI
      year_se,
      year_t_val,
      year_p_val
    )
  }
  
  colnames(boot_results_mat) <- c(
    "year_est", "year_lower", "year_upper", "year_se", "year_t_val",
    "year_p_val"
  )
  boot_results <- as_tibble(boot_results_mat)
  
  sig_results <- boot_results$year_p_val <= 0.05
  ci_test <- binom.test(
    x = sum(sig_results, na.rm = TRUE),
    n = sum(!is.na(sig_results))
  )
  
  final_summary <- boot_results |>
    summarize(
      year_est_mean = mean(year_est),
      # terugtransformatie naar procenten
      trend_est_percent = (10 ^ mean(year_est) - 1) * 100,
      # terugtransformatie naar procenten 
      # voor de SIGNIFICANTE simulaties
      # Type M fout (Winner's curse)
      # te grote effectsizes als je een signif effect zou vinden bij lage power
      trend_est_sig_percent =
        (10 ^ mean(year_est[year_p_val <= 0.05]) - 1) * 100,
      year_est_positive = mean(year_est > 0),
      year_est_sd = sd(year_est),
      mean_se = mean(year_se),
      power_mean = mean(year_p_val <= 0.05),
      power_lower = ci_test$conf.int[1],
      power_upper = ci_test$conf.int[2]
    )
  
  return(final_summary)
}
```



```{r}
#| eval: false
profvis::profvis({
 out <- run_scenario(
   n_herhalingen = 15,
   n_jaren = 6,
   trend_percent = 1,
   sd_jaar_tot = 0.01,
   nsim = 1
 )
 out
})

debugonce(run_scenario)
out <- run_scenario(
  n_herhalingen = 15,
  n_jaren = 6,
  trend_percent = 1,
  sd_jaar = 0.01,
  nsim = 1
)

```



-   eerst het model gebruiken dat gefit is op maandgegevens om nieuwe gegevens per maand te genereren.
-   nsim per scenario van deze data genereren
-   voor elk gesimuleerde dataset GAI berekening gebruiken om bootstrap samples te bekomen voor de GAI - dit zijn per jaar en per soortengroep bootstrap samples
-   methode powerberekeningen zoals bij graslandvlinderindex op toepassen, maar dan op niveau van soortengroepen in plaats van soorten

```{r}
#| label: run-gai-simulation
# 1. Setup Daemons
n_cores <- parallel::detectCores(logical = FALSE)
daemons(ceiling(n_cores / 2), dispatcher = FALSE)

# 2. Define Parameter Grid (Flatten the loops)
trends <- c(1, 5)
reps <- c(2, 5, 15, 30)
n_jaren  <- c(6, 12, 24)
sd_jaar_tot <- c(0.05, 0.4)
varpart_jaar <- c(0.1, 0.5)

param_grid <- tidyr::expand_grid(
  sd_jaar_tot = sd_jaar_tot,
  n_jaren = n_jaren,
  trend = trends,
  n_herhalingen = reps,
  varpart_jaar = varpart_jaar,
  nsims = 100
)

# Group by the parameters that define a "family"
scenario_families <- param_grid |>
  group_by(sd_jaar_tot, trend, varpart_jaar, nsims) |>
  tidyr::nest() |>
  # Sort the nested data by "effort" (lowest first)
  mutate(
    effort_grid = purrr::map(data, ~arrange(.x, n_jaren, n_herhalingen))
  ) |>
  select(-data)

pr <- fs::dir_create(
  here::here("source", "powercalc_results", "gai")
)

# delete saved results?
delete <- FALSE
if (delete) fs::file_delete(pr)

# Store promises here
tasks <- list()

for (i in seq_len(nrow(scenario_families))) {
  
  # Extract parameters for this specific row
  family_params <- scenario_families[i, ]
  
  # Submit to mirai
  tasks[[i]] <- mirai({
    library(here)
    library(rbms)
    library(dplyr)
    library(tidyr)
    library(glmmTMB)
    library(lubridate)
    library(purrr)

    # Extract the base parameters and the effort grid
    base_p <- family_params
    effort_grid <- base_p$effort_grid[[1]]

    results_list <- list()

    # Sequentially step through effort levels inside the daemon
    for (j in seq_len(nrow(effort_grid))) {
      e <- effort_grid[j, ]
      fname <- file.path(
        pr,
        paste0(
          "gai_sdy", base_p$sd_jaar_tot,
          "_varpartjaar", base_p$varpart_jaar, 
          "_ny", e$n_jaren,
          "_trend", base_p$trend,
          "_reps", e$n_herhalingen,
          "_nsims", base_p$nsims, ".rds"
        )
      )
      
      # Cache check
      if (file.exists(fname)) {
        result <- readRDS(fname)
      } else {
        result <- run_scenario(
          n_herhalingen = e$n_herhalingen,
          n_jaren = e$n_jaren,
          maand = 6:9,
          trend_percent = base_p$trend,
          sd_jaar_tot = base_p$sd_jaar_tot,
          varpart_jaar = base_p$varpart_jaar,
          nsim = base_p$nsims
        )
        result <- bind_cols(base_p |> select(-effort_grid), e, result)
        saveRDS(result, file = fname)
      }
      results_list[[j]] <- result
      # --- EARLY STOPPING LOGIC ---
      current_power <- result$power_mean 
      
      if (current_power > 0.8) {
        # Skip the remaining, more powerful iterations in this family
        break 
      }
    }
    return(bind_rows(results_list))
  }, 
  environment()
  )
}
```

```{r}
#| eval: false

# inspection of interim results while running
power_df_gai <- purrr::map_dfr(fs::dir_ls(pr), \(x) readRDS(x)) |>
  mutate(
    sd_jaar_tot = factor(sd_jaar_tot)
  )

ggplot(
  power_df_gai,
  aes(x = n_herhalingen * 4, y = power_mean,
      color = interaction(sd_jaar_tot, varpart_jaar))
) +
  geom_line(linewidth = 1.2, alpha = 0.8) +
  geom_ribbon(
    aes(
      ymin = power_lower,
      ymax = power_upper,
      fill = interaction(sd_jaar_tot, varpart_jaar),
      colour = NULL
    ),
    alpha = 0.2
  ) +
  geom_point() +
  geom_hline(
    yintercept = 0.8,
    linetype = 2,
    color = "darkgrey"
  ) +
  scale_y_continuous(limits = c(0, 1)) +
  scale_x_continuous() +
  guides(x = guide_axis(check.overlap = TRUE)) +
  labs(
    x = "Aantal locaties",
    y = "Onderscheidend vermogen"
  ) +
  facet_grid(
    sprintf("Trend: %.d%%", trend) ~ sprintf("Aantal jaren: %02d", n_jaren)
  )

power_df_gai |>
  ggplot() +
  geom_point(
    aes(
      x = year_est_sd, y = mean_se,
      colour = interaction(sd_jaar_tot, varpart_jaar, sep = " - ")
    )
  ) +
  geom_abline() +
  labs(
    x = "Standaardafwijking van de jaar-effecten (hellingen)",
    y = "Gemiddelde standaardfout o.b.v. gepoolde varianties"
  ) +
  facet_wrap(~ n_jaren, scales = "free")

power_df_gai |>
  ggplot() +
  geom_point(
    aes(
      x = power_mean, y = trend_est_sig_percent,
      colour = interaction(sd_jaar_tot, varpart_jaar, n_jaren, sep = " - ")
    )
  ) +
  geom_hline(aes(yintercept = trend)) +
  facet_wrap(~ sprintf("Werkelijke trend: %s", trend)) +
  labs(
    x = "Onderscheidend vermogen om trend te detecteren",
    y = "Gemiddelde geschatte trend indien significant",
    title = "Winner's curse (Type M fout)"
  )


```


```{r}
#| label: mirai-collect-gai
# call_mirai blocks until all tasks are done
results_collected_gai <- lapply(tasks, call_mirai)
power_df_gai <- purrr::map_dfr(results_collected_gai, \(x) x$data) |>
  mutate(
    sd_jaar_tot = factor(sd_jaar_tot)
  )

daemons(0)
```

```{r}
#| label: fig-gai-power-samplesize
#| fig-cap: Steekproefgrootte in functie van onderscheidend vermogen.
#|   Wanneer de jaar tot jaar variatie te groot is ten opzichte van het signaal,
#|    helpt het niet om de steekproefgrootte te vergroten.
ggplot(
  power_df_gai,
  aes(x = n_herhalingen * 4, y = power_mean,
      ymin = power_lower,
      ymax = power_upper,
      color = interaction(sd_jaar_tot, varpart_jaar))
) +
  geom_line(linewidth = 1.2, alpha = 0.8) +
  geom_ribbon(
    aes(
      fill = interaction(sd_jaar_tot, varpart_jaar),
      colour = NULL
    ),
    alpha = 0.2
  ) +
  geom_pointrange(alpha = 0.3) +
  geom_hline(
    yintercept = 0.8,
    linetype = 2,
    color = "darkgrey"
  ) +
  scale_y_continuous(limits = c(0, 1)) +
  scale_x_continuous() +
  guides(x = guide_axis(check.overlap = TRUE)) +
  labs(
    x = "Aantal locaties",
    y = "Onderscheidend vermogen"
  ) +
  facet_grid(
    sprintf("Trend: %.d%%", trend) ~ sprintf("Aantal jaren: %02d", n_jaren)
  )

```


```{r}
#| label: fig-variantie-check
#| fig-cap: Vergelijking van de standaardfout op basis van de berekende gepoolde
#|  varianties met de standaardafwijking op de schattingen van de helling 
power_df_gai |>
  ggplot() +
  geom_point(
    aes(
      x = year_est_sd, y = mean_se,
      colour = interaction(sd_jaar_tot, n_jaren),
      shape = factor(varpart_jaar)
    )
  ) +
  geom_abline() +
  labs(
    x = "Standaardafwijking van de jaar-effecten (hellingen)",
    y = "Gemiddelde standaardfout o.b.v. gepoolde varianties"
  )

```

```{r}
#| label: fig-type-m-fout
#| fig-cap: Type M fout. Wanneer een meetnet te weinig onderscheidend vermogen
#|   heeft en er toch significante effecten worden gevonden, zijn dit
#|   overschattingen van de werkelijke trend.
power_df_gai |>
  ggplot() +
  geom_point(
    aes(
      x = power_mean, y = trend_est_sig_percent,
      colour = interaction(sd_jaar_tot, n_jaren),
      shape = factor(varpart_jaar)
    )
  ) +
  geom_hline(aes(yintercept = trend)) +
  facet_wrap(~ sprintf("Werkelijke trend: %s", trend)) +
  labs(
    x = "Onderscheidend vermogen om trend te detecteren",
    y = "Gemiddelde geschatte trend indien significant",
    title = "Winner's curse (Type M fout)"
  )
```


```{r}
#| label: one-simulation
#| eval: true
#| cache: true
dn <- generate_design(
  n_herhalingen = 15,
  n_jaren = 12) |>
  expand_grid(maand) |> 
  mutate(maand = factor(maand)) |>
  mutate(
    DATE = paste(
      2025 + jaar, maand,
      sample(1:30, size = n(), replace = TRUE), sep = "-"
    )
  )

nsims <- 10
sm <- simulate_new_month_data(
  design = dn,
  trend_percent = 5,
  sd_jaar_tot = 0.4,
  varpart_jaar = 0.1,
  nsim = nsims)

dn |>
  mutate(count = sm[[1]]) |>
  ggplot() +
  geom_line(
    aes(
      x = as_date(DATE),
      y = count,
      group = locatie)
  ) +
  facet_grid(soortengroep ~ jaar, scales = 'free')

dn |>
  mutate(count = sm[[1]]) |>
  ggplot() +
  geom_line(
    aes(
      x = as_date(DATE),
      y = count,
      group = locatie),
    alpha = 0.1
  ) +
  geom_smooth(    aes(
      x = as_date(DATE),
      y = count)
) +
  facet_grid(rows = vars(soortengroep), scales = 'free')

boot_results_mat <- matrix(nrow = nsims, ncol = 6)

for (i in seq_along(sm)) {
  gai <- calc_rbms_gai(dn = dn, sm = sm, sim_nr = i)
  
  # Haal observaties op > 0 en sorteer
  gai_sub <- gai[gai$BOOTi > 0, ]
  gai_sub <- gai_sub[order(gai_sub$BOOTi), ]
  
  # Bereid Model Matrix voor (We fitten nu LCI_avg ~ 1 + C_YEAR)
  X_lm <- model.matrix(
    ~ 1 + C_YEAR,
    data = data.frame(C_YEAR = seq_len(12) - 1)
  )
  idx_cyear <- 2 # C_YEAR is nu de 2e kolom
  
  # de variantie-covariantiematrix berekenen
  XtX_inv <- chol2inv(chol(crossprod(X_lm)))
  var_unscaled_cyear <- XtX_inv[idx_cyear, idx_cyear]
  
  boot_ids <- unique(gai_sub$BOOTi)
  m <- length(boot_ids)
  
  # Opslag voor bootstrap regressieresultaten
  year_coefs <- matrix(nrow = m, ncol = 2) # [1] = Estimate, [2] = Std. Error
  
  # snelle lm.fit per bootstrap op GEMIDDELDE LCI per jaar
  for (b in seq_along(boot_ids)) {
    # Haal LCI en C_YEAR op voor deze specifieke bootstrap
    y_b <- gai_sub$LCI[gai_sub$BOOTi == boot_ids[b]]
    c_year_b <- gai_sub$C_YEAR[gai_sub$BOOTi == boot_ids[b]]
    
    # Bereken het gemiddelde per C_YEAR over de soorten(groepen) heen
    # (tapply sorteert automatisch op C_YEAR, wat perfect matcht met X_lm)
    y_avg <- as.numeric(tapply(y_b, c_year_b, mean))
    
    fit <- lm.fit(x = X_lm, y = y_avg)
    
    # Bereken residuals & variance voor de Standard Error 
    df <- length(y_avg) - fit$rank
    sigma2 <- sum(fit$residuals^2) / df
    
    year_coefs[b, 1] <- fit$coefficients["C_YEAR"]
    year_coefs[b, 2] <- sqrt(var_unscaled_cyear * sigma2)
  }
  
  # Rubin's Rules (met variantie-pooling)
  # elke bootstrap sample geeft een imputatie in weken zonder tellingen
  # die verder geaggregeerd worden naar jaartotalen
  # dus multiple imputaties
  year_est <- mean(year_coefs[, 1])
  # variance within bootstrap samples (gemiddelde variantie van het lm model)
  W <- mean(year_coefs[, 2]^2)
  # variance between bootstrap samples (meetfout/imputatie ruis)
  B <- var(year_coefs[, 1])
  # totale standaardfout
  year_se <- sqrt(W + B * (1 + 1/m))
  year_t_val <- year_est / year_se
  df_rubin <- (m - 1) * (1 + W / (B * (1 + 1/m)))^2
  # eenzijdige test voor stijgende trend
  year_p_val = pt(year_t_val, df = df_rubin, lower.tail = FALSE)
  
  # Opslaan
  boot_results_mat[i, ] <- c(
    year_est,
    year_est - qt(0.975, df_rubin) * year_se,  # Lower 95% CI
    year_est + qt(0.975, df_rubin) * year_se,  # Upper 95% CI
    year_se,
    year_t_val,
    year_p_val
  )
}

colnames(boot_results_mat) <- c(
  "year_est", "year_lower", "year_upper", "year_se", "year_t_val",
  "year_p_val"
)
boot_results <- as_tibble(boot_results_mat)

boot_results |>
  mutate(simnr = 1:n()) |>
  ggplot() +
  geom_pointrange(
    aes(
      x = simnr,
      y = (10 ^ year_est - 1) * 100,
      ymin = (10 ^ year_lower - 1) * 100,
      ymax = (10 ^ year_upper - 1) * 100,
      colour = year_p_val <= 0.05 
    )
  ) +
  geom_hline(yintercept = 5)




```



```{r}
#| label: rbms-gai-calculation
#| eval: false
# https://retoschmucki.github.io/rbms/articles/vignette.html


## Extract the phenology output
pheno <- purrr::map(fc, \(x) x$pheno)
pheno_plot <- purrr::map(
  pheno,
  \(x) {
    x_var <- ifelse("trimWEEKNO" %in% names(x), "trimWEEKNO", "trimDAYNO")
    title <- unique(x$SPECIES)
    ggplot(x, aes(x = .data[[x_var]], y = NM, color = factor(M_YEAR))) +
      geom_line() +
      scale_color_discrete(name = "Year") +
      labs(
        title = title,
        x = ifelse(x_var == "trimWEEKNO", "Monitoring Week", "Monitoring Day"),
        y = "Relative Abundance"
      ) +
      theme_minimal() +
      theme(legend.position = "top")
  }
)

pheno_plot


ci_bs_df <- ci_bs |>
  purrr::list_rbind(names_to = "SPECIES") |>
  as_tibble()

ci_bs_log_df <- ci_bs_log |>
  purrr::list_rbind(names_to = "SPECIES") |>
  as_tibble()

replicate(1000, {
      ds_index$index <- rnorm(
        nrow(ds_index),
        mean = ds_index$y.x,
        sd = ds_index$y.y / sqrt(design$n_sample)
      )
      lm(index ~ 0 + species + year, data = ds_index) |>
        coef()
    }) -> coefs_matrix
    pnorm(
      0,
      mean = mean(coefs_matrix["year", ]),
      sd = sd(coefs_matrix["year", ]),
      lower.tail = design$trend > 0
    )

pval_matrix <- matrix(
  nrow = max(ci_bs_log_df$BOOTi) + 1,
  ncol = 1
)

ci_bs_log_df$C_YEAR <- ci_bs_log_df$M_YEAR - min(ci_bs_log_df$M_YEAR)

for (i in min(ci_bs_log_df$BOOTi):max(ci_bs_log_df$BOOTi)) {
  pvals <- lm(
    formula = boot_logInd ~ 0 + SPECIES + C_YEAR,
    data = ci_bs_log_df[ci_bs_log_df$BOOTi == i, ]
  ) |> summary()
  pval <- pvals$coefficients["C_YEAR", "Pr(>|t|)"]

  pval_matrix[i + 1, ] <- pval
}

power <- sum(pval_matrix <= 0.05) / nrow(pval_matrix)


# confidence intervals
# LCI = log collated index centered around 100 (log10(100) = 2)
bounds_log10 <- ci_bs_log_df  |>
  mutate(
    SPECIES,
    M_YEAR,
    BOOTi,
    LCI = 2 + boot_logInd - mean_logInd,
    .keep = "none"
  )  |>
  group_by(SPECIES, M_YEAR)  |>
  summarize(
    index = LCI[BOOTi == 0],
    lower = quantile(LCI[BOOTi != 0], 0.025, na.rm = TRUE),
    upper = quantile(LCI[BOOTi != 0], 0.975, na.rm = TRUE),
    .groups = "drop"
  )

bounds_log10 |>
  ggplot() +
  geom_pointrange(
    aes(
      x = factor(M_YEAR),
      y = index,
      ymin = lower,
      ymax = upper,
      colour = SPECIES
    ),
    position = position_dodge(width = 0.5)
  ) +
  labs(y = "log-10 collated index")

bounds <- ci_bs_df |>
  group_by(SPECIES, M_YEAR)  |>
  summarize(
    index = COL_INDEX[BOOTi == 0],
    lower = quantile(COL_INDEX[BOOTi != 0], 0.025, na.rm = TRUE),
    upper = quantile(COL_INDEX[BOOTi != 0], 0.975, na.rm = TRUE),
    .groups = "drop"
  )

bounds |>
  ggplot() +
  geom_pointrange(
    aes(
      x = factor(M_YEAR),
      y = index,
      ymin = lower,
      ymax = upper,
      colour = SPECIES
    ),
    position = position_dodge(width = 0.5)
  ) +
  labs(y = "generalised abundance index")

bounds

```





# Referenties
