---
title: "Poweranalyse op basis van pilootdata bestuivers zandleemstreek 2024"
author: "Hans Van Calster, Emma Cartuyvels"
format: 
  html:
    code-fold: true
    toc: true
    toc_float: true
    embed-resources: true
editor: visual
editor_options: 
  chunk_output_type: console
---

```{r setup}
library(knitr)
opts_chunk$set(
  message = FALSE,
  warning = FALSE
)
library(here)
library(dplyr)
library(tidyr)
library(readr)
library(ggplot2)
library(INBOtheme)
library(glmmTMB)
library(lubridate)
conflicted::conflicts_prefer(dplyr::filter)
```

## Pilootdata bestuivers Zandleemstreek 2024

```{r inlezen}
bestuivers_2024 <- read_csv(
  here("data", "processed", "bestuivers_2024.csv")
) |>
  rename(
    location = location_code,
    month = maand
  )
```

Er is één locatie waarvoor gegevens van het MAS meetnet ontbreken (deze verwijderen we):

```{r}
bestuivers_2024 |>
  select(location, beheer, openheid, WKT) |>
  filter(is.na(beheer)) |>
  distinct()
```



```{r design}
locs <- bestuivers_2024 |>
  distinct(location, beheer, openheid) |>
  filter(!is.na(beheer))

visits <- bestuivers_2024 |>
  mutate(year = year(date_b)) |>
  group_by(
    year, month
  ) |>
  summarise(
    n_locs = n_distinct(location),
    .groups = "drop"
  )

orders <- bestuivers_2024 |> distinct(order)  

design <- expand_grid(
  visits |> select(year, month),
  locs,
  orders
)

design |>
  count(year, order, month, beheer, openheid, name = "n_locs") |>
  kable()
```

```{r}
bestuivers_2024 |>
  select(
    sample_id,
    method_cd,
    order,
    n_ind,
    location,
    beheer,
    openheid,
    month
  ) |>
  naniar::vis_miss()
```

We verwijderen honingbijen en houden enkel de transecttellingen.
We werken enkel verder op soortengroepniveau.

```{r}
bestuivers_2024_ts <- bestuivers_2024 |>
  filter(
    species_nm != "Apis mellifera",
    method_cd == "TS"
  ) |>
  select(
    method_cd,
    order,
    n_ind,
    location,
    beheer,
    openheid,
    month
  )

bestuivers_2024_by_order <- bestuivers_2024_ts  |>
  group_by(order, location, month, beheer, openheid) |>
  summarise(
    n_ind = sum(n_ind),
    .groups = "drop"
  ) |>
  # keep only combination from design
  right_join(
    design,
    by = join_by(location, order, month, beheer, openheid)
  ) |>
  # correct for shorter transects compared to proposed protocol
  # length new transects / length old transects 
  mutate(
    totale_transectlengte = 160 * 4,
    n_ind = ifelse(is.na(n_ind), 0, n_ind),
    n_ind = n_ind,
    month = as.factor(month)
  ) 

```


```{r}
glimpse(bestuivers_2024_by_order)
sum(is.na(bestuivers_2024_by_order))
```


We maken nog een dataset waar we de data verder aggregeren zodat we per locatie en per soortengroep één waarde per jaar bekomen.
Het een aggregatie over de verschillende maanden en we nemen hiervoor het maximum.


```{r aggregatie-jaar}
bestuivers_2024_by_order_jaar <- bestuivers_2024_by_order |>
  group_by(order, location, beheer, openheid, year, totale_transectlengte) |>
  summarise(
    max_n_ind = max(n_ind),
    .groups = "drop"
  )
```


## Modellering aantal individuen per soortengroep, openheid en beheer

### Aantallen per maand

```{r}
bestuivers_2024_by_order |>
  ggplot() +
  stat_sum(
    aes(x = order, y = n_ind), alpha = 0.5
  )
```


```{r tmb-maand-fit}
tmb_maand <- glmmTMB(
  formula = 
    n_ind ~
    offset(log(totale_transectlengte))
  + order 
  + month
  + beheer * openheid
  + (0 + order | location),
  family = poisson(link = "log"),
  data = bestuivers_2024_by_order
)
```


```{r tmb-maand-checks}
summary(tmb_maand)
performance::check_predictions(tmb_maand)
performance::check_overdispersion(tmb_maand)
```

### Maximum aantallen per jaar

```{r}
bestuivers_2024_by_order_jaar |>
  ggplot() +
  stat_sum(
    aes(x = order, y = max_n_ind), alpha = 0.5
  )
```


```{r tmb-jaar-fit}
tmb_jaar <- glmmTMB(
  formula =
    max_n_ind ~
    offset(log(totale_transectlengte))
  + order
  + beheer * openheid
  + (0 + order | location)
  , family = poisson(link = "log")
  , data = bestuivers_2024_by_order_jaar
)
```

```{r tmb-jaar-checks}
summary(tmb_jaar)
performance::check_predictions(tmb_jaar)
performance::check_overdispersion(tmb_jaar)
```

## Power analyse



```{r power-analyse}
all_pollinators_year <- bestuivers_2024_by_order_jaar |>
  select(-year) |>
  expand_grid(year = 1:6)


# Extract original fixed effects (intercept, beheer, openheid, interaction)
beta_original <- fixef(tmb_jaar)$cond

# Define effect size for year (e.g., log(1.01) for a 1% increase)
beta_year <- log(1.01)

# Combine them
# need new order!! intercept, beheer, openheid, jaar, interaction
beta_new <- c(beta_original[1:5], beta_year, beta_original[6]) |> unname()

# Extract original theta (for the "order | pointid" term)
theta_original <- getME(tmb_jaar, "theta")

# Define the standard deviation for the year random effect
sd_year <- 0.05  # Example: Choose a sensible SD for your simulation
theta_year <- log(sd_year)

# Combine them (Order matches formula: pointid first, then year)
theta_new <- c(theta_original, theta_year)

sim1 <- glmmTMB::simulate_new(
  ~
    offset(log(totale_transectlengte))
  + order
  + beheer * openheid
  + year
  + (0 + order | location)
  + (1 | year),
  family = poisson(link = "log"),
  newdata = all_pollinators_year,
  newparams = list(
    beta = beta_new,
    theta = theta_new
  )
)

# Quick check
all_pollinators_year$sim_1 <- sim1[[1]] 

check_mod <- glmmTMB(
  sim_1 ~
    offset(log(totale_transectlengte))
  + order
  + beheer * openheid
  + year
  + (0 + order | location)
  + (1 | year),
  family = poisson(link = "log"),
  data = all_pollinators_year
)
summary(check_mod) # Check if 'year' SD and beta_year near log(1.01)


n_sims <- 100
power_results <- numeric(n_sims)

# Pre-simulate all response vectors at once
sim_matrix <- glmmTMB::simulate_new(
  ~ offset(log(totale_transectlengte))
  + order
  + beheer * openheid
  + year
  + (0 + order | location)
  + (1 | year),
  nsim = n_sims,
  family = poisson(link = "log"),
  newdata = all_pollinators_year,
  newparams = list(beta = beta_new, theta = theta_new)
)

for (i in 1:n_sims) {
  # Update the response variable in the dataframe
  all_pollinators_year$y_sim <- sim_matrix[[i]]
  
  # Fit model
  fit <- update(check_mod, y_sim ~ ., data = all_pollinators_year)
  
  # Extract p-value for the 'year' effect
  p_val <- summary(fit)$coefficients$cond["year", "Pr(>|z|)"]
  power_results[i] <- p_val < 0.05
}

pow <- mean(power_results)
pow

all_pollinators_year |> count(beheer, openheid, order, year)

```

